臺灣高等法院臺中分院刑事判決　　　　100年度上訴字第286號
上　訴　人　臺灣南投地方法院檢察署檢察官
上　訴　人
即　被　告　廖大進
　　　　　　廖偉君
前列二人共同
選任辯護人　林萬生律師
上　訴　人
即　被　告　陳昭烈
　　　　　　陳禾程
　　　　　　謝飛鵬
　　　　　　呂文雄
前列四人共同
選任辯護人　呂秀梅律師
上列上訴人因被告違反槍砲彈藥刀械管制條例等案件，不服臺灣
南投地方法院99年度訴字第313號中華民國99年12月8日第一審判
決（起訴案號：臺灣南投地方法院檢察署99年度偵字第1419、19
87號），提起上訴，本院判決如下：
    主  文
原判決關於廖大進、廖偉君所犯非法剝奪人之行動自由罪及其定
應執行刑部分，及陳昭烈、陳禾程、謝飛鵬、呂文雄部分均撤銷
。
廖大進共同以非法方法剝奪人之行動自由，處有期徒刑壹年拾月
。
廖偉君共同以非法方法剝奪人之行動自由，處有期徒刑壹年陸月
。
陳昭烈共同以非法方法剝奪人之行動自由，累犯，處有期徒刑壹
年肆月。
陳禾程、謝飛鵬共同以非法方法剝奪人之行動自由，各處有期徒
刑壹年。
呂文雄共同以非法方法剝奪人之行動自由，處有期徒刑玖月。
其餘上訴駁回（即廖大進犯藏匿犯人罪、廖偉君犯未經許可持有
其他可發射子彈具有殺傷力之槍枝罪部分，及廖大進被訴攜帶兇
器強盜罪部分）。
廖大進上開撤銷改判（剝奪他人行動自由罪部分）及上訴駁回有
罪部分（藏匿犯人罪部分），應執行有期徒刑貳年。
廖偉君上開撤銷改判（剝奪他人行動自由罪部分）及上訴駁回部
分（未經許可持有其他可發射子彈具有殺傷力之槍枝罪部分），
應執行有期徒刑伍年貳月，併科罰金新臺幣拾貳萬元，罰金如易
服勞役，以新臺幣壹仟元折算壹日。未扣案之其他可發射子彈具
有殺傷力之槍枝壹支沒收。
    事  實
一、陳昭烈前於民國97年間，因詐欺案件，經臺灣高雄地方法院
    97年度易字第846號判決判處有期徒刑10月，上訴後，嗣經
    撤回上訴確定，於98年4月24日縮刑期滿執行完畢。
二、廖大進於99年2月間，透過賴鎮輝（綽號志明，檢察官另為
    不起訴處分）仲介，在南投縣埔里鎮南坪山，以新臺幣（下
    同）49萬元之代價，向弗溪燕來撒購買野生牛樟菇，當時尚
    有賴鎮輝之友人林明日（檢察官另為不起訴處分）在場。事
    後廖大進認其所購買之牛樟菇係人工培育，而非野生之牛樟
    菇，為向出賣人弗溪燕來撒要回買賣牛樟菇之價金49萬元，
    廖大進竟夥同其子廖偉君，及陳昭烈（綽號阿成）、陳禾程
    （綽號旭ㄟ，原名陳昭旭，與陳照烈係兄弟）、謝飛鵬（綽
    號鵬ㄟ、機關，曾在南投憲兵隊任職）、呂文雄（乃陳昭烈
    、陳禾程之表哥）等人（以下簡稱廖大進等6人），共同基
    於對弗溪燕萊撒及其同行之人妨害自由之犯意聯絡，於99年
    2 月11日，由廖大進以電話聯絡賴鎮輝，告以所購買靈芝係
    假貨，要賴鎮輝前往陳昭烈南投縣鹿谷鄉家中，賴鎮輝乃依
    約前往，惟見廖偉君手伸進背包，並聽到疑似槍枝滑套拉動
    之聲音，此時廖大進要賴鎮輝以有人欲購買靈芝為由，約賣
    家弗溪燕萊撒出面，賴鎮輝因係仲介人，只得答應，隨後離
    去。適翌日凌晨，賴鎮輝女友馮淑珍前往賴鎮輝埔里鎮住處
    ，2人隨後共同前往南投縣國姓鄉小野柳汽車旅館過夜；嗣
    因廖大進聯絡不上賴鎮輝，乃命陳昭烈於99年2月12日中午
    （原起訴書誤載為99年2月12日「19時中午許」，業經原審
    檢察官當庭更正如上），在南投水里某市場找上林明日，要
    林明日找賴鎮輝出面，陳昭烈並將林明日帶回其位於南投縣
    鹿谷鄉瑞田村集連巷27號住處，廖大進、廖偉君、陳禾程、
    謝飛鵬、呂文雄則已經在場。此時，廖偉君故意拉動某支不
    詳手槍（無證據證明有殺傷力，且無證據證明與百樂家汽車
    旅館內開槍部分係同一枝槍）滑套造成聲響，林明日遂積極
    以賴鎮輝交付之0000000000電話，聯絡賴鎮輝所使用之0000
    000000電話，賴鎮輝見林明日來電，乃告知林明日，已聯絡
    上賣主弗溪燕萊撒，林明日並於電話中得知賴鎮輝所在；之
    後廖大進表示，為了將賴鎮輝找出來，所以要林明日共同前
    往。於是，廖大進等6人及林明日，分乘車牌號碼0796-WJ號
    （白色BMW，登記為廖偉君所有，下稱BMW汽車）、車牌號碼
    6419-Y M號（深灰色Volvo，登記為呂文雄所有，下稱VOLVO
    汽車），由廖偉君駕駛BMW汽車，搭載廖大進、陳禾程等人
    ，由呂文雄駕駛VOLVO汽車，搭載陳昭烈、林明日、謝飛鵬
    等人，一同前往南投縣國姓鄉乾溝村中西巷6之2號小野柳渡
    假村找賴鎮輝，適賴鎮輝恰好外出買東西，僅其女友馮淑珍
    在房間裡，廖大進、廖偉君、陳昭烈、林明日及呂文雄，均
    進入房間內等賴鎮輝回來，待賴鎮輝回來後，廖大進等6人
    即夥同賴鎮輝、林明日分乘上開VOLVO汽車及BMW汽車離去，
    並共同謀議由賴鎮輝以電話聯絡弗溪燕來撒，藉稱要再向弗
    溪燕來撒購買靈芝為由，與弗溪燕來撒約在新竹縣芎林鄉○
    道三號竹林交流道（下稱竹林交流道）下見面。廖大進、廖
    偉君、陳昭烈、陳禾程、謝飛鵬及呂文雄即共同基於妨害自
    由之犯意聯絡，接續為下列行為，賴鎮輝、林明日因係上述
    牛樟菇交易時之仲介及在場人，故亦偕同前往下列地點：
(一)、廖大進一行人分乘VOLVO汽車及BMW汽車至竹林交流道附近等
    候，約於同日17、18時許，弗溪燕來撒駕駛三菱廠牌車牌號
    碼CP-1958號自用小客車（下稱三菱汽車），搭載友人詹道
    明及鍾雲玉至竹林交流道橋下時，VOLVO汽車已停在該處，
    弗溪燕來撒駕駛上開三菱汽車停在VOLVO汽車後方，待賴鎮
    輝自VOLVO汽車下車後，弗溪燕來撒告訴賴鎮輝其忘記帶磅
    秤，要找地方秤靈芝的重量，賴鎮輝即撥打電話聯絡在後方
    等候之廖大進，廖大進旋即指示廖偉君將BMW汽車開至弗溪
    燕來撒駕駛之三菱汽車左側，堵住該車去向。隨後廖大進、
    廖偉君、陳昭烈、陳禾程、謝飛鵬等人均下車，喝令弗溪燕
    來撒、詹道明及鍾雲玉等人下車，陳昭烈並將弗溪燕來撒拉
    下車，並命弗溪燕來撒轉身趴在車上，由廖大進一行人中數
    人分別毆打弗溪燕來撒之頭部、身體、背部及眼睛（弗溪燕
    來撒受有右眼挫傷，傷害部分未據告訴），並毆打詹道明眼
    部（傷害部分亦未據告訴），致詹道明之眼鏡掉落。隨後，
    為掩人耳目，廖大進等人決定先換地點再行談論返還牛樟菇
    價金一事，即由賴鎮輝將弗溪燕來撒推上VOLVO汽車，陳昭
    烈將詹道明的手反折後，將詹道明推上VOLVO汽車，並喝令
    鍾雲玉搭上BMW汽車，廖大進等6人及賴鎮輝、林明日、弗溪
    燕來撒、鍾雲玉及詹道明，即分乘上開VOLVO汽車及BMW汽車
    前往地點較偏僻之新竹縣芎林鄉飛鳳山停車場，廖大進等6
    人共同以此非法之方法剝奪弗溪燕來撒、詹道明及鍾雲玉等
    人之行動自由。
(二)、廖大進等6人復接續上開同一共同妨害自由之犯意聯絡，將
    弗溪燕來撒、鍾雲玉及詹道明等3人載至飛鳳山停車場後，
    又由其中一人喝令弗溪燕來撒、詹道明及鍾雲玉下車，並要
    求弗溪燕來撒、詹道明雙手抱頭跪在地上，鍾雲玉則蹲在地
    上，廖偉君先向弗溪燕來撒稱：「你連我老爸的錢都敢騙。
    」等語後，廖偉君即徒手打弗溪燕來撒2個耳光，陳禾程徒
    手打弗溪燕來撒之肩膀，謝飛鵬以腳踢弗溪燕來撒（傷害部
    分亦未據弗溪燕來撒提出告訴），詹道明舉手向廖大進表示
    ，其只是陪同弗溪燕來撒前來，買賣牛樟菇一事與其無涉等
    語，弗溪燕來撒遭毆打多時後，因弗溪燕來撒無法聯絡其老
    闆出面處理買賣牛樟菇價金之糾紛，賴鎮輝遂建議先回到南
    投再作打算。廖大進等人遂再令弗溪燕來撒、詹道明及鍾雲
    玉等人再上車，原車返回竹林交流道橋下後，由廖大進交付
    弗溪燕來撒所有之三菱汽車鑰匙予陳禾程，指示陳禾程駕駛
    該輛三菱汽車搭載謝飛鵬與VOLVO汽車及BMW汽車一同南下。
(三)、廖偉君又於99年2月12日前不詳時間，基於持有其他可發射
    子彈具有殺傷力之槍枝及具有殺傷力之子彈之犯意，即持有
    具有殺傷力之槍枝1支及子彈1顆。廖大進等6人共同強押弗
    溪燕來撒、鍾雲玉及詹道明，並偕同賴鎮輝、林明日，分乘
    上開3輛自用小客車後，先於南投縣草屯鎮○○○○道下會
    合，即一同前往南投縣草屯鎮○○路18號之百樂家汽車旅館
    （下稱百樂家汽車旅館，起訴書及原審判決書均誤載為：百
    家樂汽車旅館）。約於同日21時許，上開三輛自用小客車一
    同進入百樂家汽車旅館，租用815號房間，由呂文雄駕駛之
    VOLVO汽車開進815號房內車庫，廖偉君駕駛之BMW汽車及陳
    禾程駕駛之三菱汽車則停在房間外之停車場，廖大進、廖偉
    君、陳昭烈等人再命弗溪燕來撒、詹道明及鍾雲玉等人進入
    815號房間內，賴鎮輝亦偕同入內，之後，廖大進等人命弗
    溪燕來撒、詹道明及鍾雲玉背向牆壁，廖大進站在弗溪燕來
    撒前方，廖偉君則站在廖大進左後方，廖大進詢問弗溪燕來
    撒其給付之49萬元價金在何處，弗溪燕來撒回答，錢花完了
    ，廖大進詢問弗溪燕來撒：「錢花到哪裡去了？」弗溪燕來
    撒稱：「一部份的錢買車，一部份交給老闆，其中有2萬元
    在鍾雲玉身上，一部份是給賴鎮輝的仲介費。」等語，廖偉
    君即持上開其他可發射子彈具有殺傷力之槍枝（內含子彈1
    顆），朝弗溪燕來撒腳部開一槍，致其左足背受有槍傷（傷
    口1公分，子彈貫穿腳背，傷害部分亦未據弗溪燕來撒提出
    告訴），弗溪燕來撒腳部因中槍流血，廖大進見狀對廖偉君
    稱：「叫你嚇他而已，你怎麼真的打下去。」等語，廖大進
    等6人見狀，心覺不妥，遂決定離開百樂家汽車旅館，另覓
    地點談判，又續剝奪弗溪燕來撒、鍾雲玉及詹道明等人之人
    身自由，分乘上開三輛自用小客車離開百家樂汽車旅館。
(四)、廖大進等6人再接續上開同一共同妨害自由之犯意，將弗溪
    燕來撒、詹道明及鍾雲玉載往南投縣鹿谷鄉（起訴書誤載為
    「水里鄉」，賴鎮輝、林明日亦偕同前往）集鹿大橋旁堤防
    處停下，商量去處，廖大進等6人決定由陳昭烈、陳禾程、
    謝飛鵬、賴鎮輝等人將弗溪燕來撒、鍾雲玉及詹道明帶至前
    方不遠處之九久啤酒屋內，廖大進及廖偉君則前往市區買便
    當，而未進入九久啤酒屋。呂文雄駕駛VOLVO汽車載賴鎮輝
    、陳昭烈至九久啤酒屋後，即先駕車離去。於九久啤酒屋內
    ，謝飛鵬依照廖大進之指示，要求鍾雲玉拿出皮包內之現金
    ，鍾雲玉因遭剝奪行動自由及對方人多勢眾，不得不交出其
    皮包內之現金，經謝飛鵬、賴鎮輝及陳禾程清點後，共約4
    萬元現金，謝飛鵬、賴鎮輝等人又命弗溪燕來撒簽立45萬元
    之本票及簽署車輛讓渡書，弗溪燕來撒因遭剝奪行動自由且
    腳部受有槍傷，不得不從，遂簽發45萬元之本票（下稱系爭
    本票）及車輛讓渡書以供擔保，廖大進、陳昭烈、陳禾程、
    謝飛鵬、賴鎮輝等人共同以上開強暴之方式，使弗溪燕來撒
    及鍾雲玉行無意義之事。謝飛鵬並受廖大進之指示，要求賴
    鎮輝需於本票後方背書及於車輛讓渡書下方立保管書人處簽
    名用以擔保文書之真正，謝飛鵬等人始讓弗溪燕來撒、鍾雲
    玉及詹道明離去，俟詹道明駕駛弗溪燕來撒所有之三菱汽車
    搭載弗溪燕萊撒、鍾雲玉離去。謝飛鵬或陳昭烈則拿走本票
    、車輛讓渡書、約4萬元現金後，由不詳之人將上開物品交
    予在南投縣鹿谷鄉瑞田村集連巷27號陳昭烈住處等候之廖大
    進。嗣於翌日（即99年2月13日）10時45分許，弗溪燕萊撒
    前往新竹縣竹東鎮榮民醫院診療槍傷時，由醫院通報警方到
    場處理，始查知上情。
三、又廖大進明知其子廖偉君涉犯妨害自由及違反槍砲彈藥刀械
    管制條例案件，為上開犯罪之犯罪嫌疑人，因護子心切，竟
    基於藏匿人犯之犯意，自99年2月25日起至99年3月31日止，
    將廖偉君藏匿在嘉義縣民雄鄉○○路○段236之36號不知情之
    友人黃緯綸住處，使偵查機關難以發現。嗣員警於99年3月
    31日15時50分許，在嘉義縣民雄鄉○○路○段236號之36，拘
    提廖偉君到案，而查獲上情。
四、案經南投縣政府警察局草屯分局報告臺灣南投地方法院檢察
    署檢察官偵查起訴。
    理  由
壹、程序部分
一、按被告以外之人於偵查中向檢察官所為陳述，除顯有不可信
    之情況者外，得為證據，刑事訴訟法第159條之1第2項定有
    明文。偵查中對被告以外之人（包括證人、鑑定人、告訴人
    、被害人及共同被告等）所為之偵查筆錄，或被告以外之人
    向檢察官所提之書面陳述，性質上均屬傳聞證據。惟現階段
    刑事訴訟法規定檢察官代表國家偵查犯罪、實施公訴，依法
    其有訊問被告、證人及鑑定人之權，證人、鑑定人且須具結
    ，而實務運作時，檢察官偵查中向被告以外之人所取得之陳
    述，原則上均能遵守法律規定，不致違法取供，其可信度極
    高，職是，被告以外之人前於偵查中已具結而為證述，除反
    對該項供述得具有證據能力之一方，已釋明「顯有不可信之
    情況」之理由外，不宜以該證人未能於審判中接受他造之反
    對詰問為由，即遽指該證人於偵查中之陳述不具證據能力。
    且所謂不可信性情況，法院應審酌被告以外之人於陳述時之
    外在環境及情況，例如：陳述時之心理狀況、有無受到外力
    干擾等，以為判斷之依據。本件證人即同案被告廖大進、廖
    偉君、陳昭烈、陳禾程、呂文雄、謝飛鵬、證人即被害人弗
    溪燕來撒、鍾雲玉、詹道明、證人賴鎮輝、林明日、胡祺蒼
    、馮淑珍及黃志剛等人於檢察官偵查中，均以證人之身份陳
    述，經告以具結義務及偽證處罰後，於命證人朗讀結文後具
    結，其等於負擔偽證罪之處罰心理下證述，並以具結擔保其
    等供述之真實性，又無受其他不當外力干擾之情形，其等未
    曾提及檢察官在偵查時有不法取供之情形，依上說明，其等
    於偵查中之證言具有證據能力。
二、次按被告以外之人（包括證人、鑑定人、告訴人、被害人及
    共同被告等）於審判外之陳述雖不符刑事訴訟法第159條之1
    至之4等4條之規定，而經當事人於審判程序同意作為證據，
    法院審酌該言詞陳述或書面陳述作成時之情況，認為適當者
    ，亦得為證據；當事人、代理人或辯護人於法院調查證據時
    ，知有刑事訴訟法第159條第1項不得為證據之情形，而未於
    言詞辯論終結前聲明異議者，視為有前項之同意，同法第15
    9條之5定有明文。立法意旨在於傳聞證據未經當事人之反對
    詰問予以核實，原則上先予排除。惟若當事人已放棄反對詰
    問權，於審判程序中表明同意該等傳聞證據可作為證據；或
    於言詞辯論終結前未聲明異議，基於尊重當事人對傳聞證據
    之處分權，及證據資料愈豐富，愈有助於真實發見之理念，
    且強化言詞辯論主義，使訴訟程序得以順暢進行，上開傳聞
    證據亦均具有證據能力。本件證人即同案被告廖大進、廖偉
    君、陳昭烈、陳禾程、呂文雄、謝飛鵬、證人即被害人弗溪
    燕來撒、鍾雲玉、詹道明、證人賴鎮輝、林明日、胡祺蒼、
    馮淑珍及黃志剛等人於警詢中所為陳述，其性質雖均屬傳聞
    證據，然其等於警詢所為之陳述，經查並無不法取供之情事
    ，且經本院於審理時予以提示並告以要旨，各經檢察官、辯
    護人及被告等人表示意見。當事人或辯護人已知上述筆錄係
    傳聞證據，亦均未於言詞辯論終結前對各該警詢筆錄之證據
    能力聲明異議，而本院審酌上開筆錄作成時，較無人情施壓
    或干擾，亦無不當取供之情形，認為以之作為本案之證據亦
    屬適當，是其等於警詢筆錄中之證言自具有證據能力。
三、又按刑事訴訟法第159條之4規定，除前三條之情形外，下列
    文書亦得為證據：(一)除顯有不可信之情況外，公務員職務上
    製作之紀錄文書、證明文書。(二)除顯有不可信之情況外，從
    事業務之人於業務上或通常業務過程所須製作之紀錄文書、
    證明文書。(三)除前二款之情形外，其他於可信之特別情況下
    所製作之文書。此係因從事業務之人在業務上或通常業務過
    程製作之上開文書，因係於通常業務上不間斷而規律之記載
    ，一般均有會計等人員校對，記錄時亦無預見日後將作為證
    據之偽造動機，其虛偽之可能性較小，且如讓製作者以口頭
    方式在法庭上再重述過去之事實或數據，實際上有其困難，
    二者具有一定程度之不可代替性，是除非有顯不可信之情況
    外，上開公務文書或業務文書應均具有證據能力；又與上開
    公務文書或業務文書同具有可信性之官方公報、統計表、體
    育紀錄、學術論文及家譜等文書，除非均有顯不可信之情況
    外，基於同一理由，亦應具有證據能力。經查：
(一)、卷附之門號0000000000號、0000000000號、0000000000號、
    0000000000號之雙向通聯紀錄查詢資料各1份（見原審卷一
    第252至273、329至241、332至360、394至426頁），依其製
    作原委、過程、內容及功能予以觀察，係各該電信公司人員
    依其通常業務過程，就所職掌所為製作之紀錄文書，經查並
    無顯不可信之情況，依上開規定，上開文書應具有證據能力
    。
(二)、按醫院診斷證明書係病患就診或就醫，醫師就其診斷治療病
    患結果，所出具之證明書。醫師法第17條規定，醫師如無法
    令規定之理由，不得拒絕診斷書之交付。醫師係從事醫療業
    務之人，病患如純為查明病因並以接受治療為目的，而到醫
    療院所就醫診治，醫師於例行性之診療過程中，對該病患所
    為醫療行為，於業務上出具之診斷書，屬於醫療業務上或通
    常醫療業務過程所製作之證明文書，自該當於上開條款所指
    之證明文書（最高法院95年度台上字第5026號判決要旨參照
    ）。查卷附之行政院國軍退除役官兵輔導委員會竹東榮民醫
    院診斷證明書（見南投縣政府警察局草屯分局投草警刑字第
    0990007180號警卷〈本院編為警卷二〉第171頁），固屬被
    告以外之人於審判外之書面陳述，然此係弗溪燕來撒受傷後
    ，為醫治所受之傷害，前往醫院就醫接受治療，由醫師本於
    其專業知識為其進行醫療行為後，於此業務上而製作前述診
    斷證明書，具有相當之中立性，且與本案之待證事項具有相
    當關聯性，並無顯不可信之情況，依刑事訴訟法第159條之4
    第2款規定，自有證據能力。
四、再按有事實足認被告或犯罪嫌疑人涉犯有最輕本刑為三年以
    上有期徒刑之罪嫌，並危害國家安全或社會秩序情節重大，
    而有相當理由可信其通訊內容與本案有關，且不能或難以其
    他方法蒐集或調查證據者，得發通訊監察書。通訊監察書，
    偵查中由檢察官依司法警察機關聲請或依職權以書面記載通
    訊保障及監察法第11條之事項，並敘明理由、檢附相關文件
    ，聲請該管法院核發，96年12月11日修正施行之通訊保障及
    監察法第5條第1項第1款、第2項定有明文。是如依上開程序
    之通訊監察所取得之證據，即屬依法定程序所取得，自有證
    據能力。本案對被告所使用之門號0000000000號、00000000
    00號、0000000000號行動電話之通訊監察，係檢察官依法向
    本院聲請，由臺灣南投地方法院核發實施，本件監聽業經同
    院99年3月5日核發之99年度聲監字第31號通訊監察書（監聽
    0000000000號、0000000000號）、99年3月30日核發之99年
    度聲監續字第31號通訊監察書（監聽0000000000號、000000
    0000號）、99年3月30日核發之同院99年度聲監46號通訊監
    察書（監聽0000000 000號），此有附卷載明監聽對象及監
    聽時間等相關內容之通訊監察書及電話附表均影本各1份在
    卷可稽（見警卷二第224至227、228至230、231至233頁），
    是該通訊監察譯文（詳後所述）取得之合法性無疑，自有證
    據能力。又按偵查犯罪機關單方面製作之監聽譯文，若被告
    或訴訟關係人對其真實性並無爭執，自得採為證據（最高法
    院93年度台上字第65 10號判決意旨參照）。本件被告、辯
    護人、檢察官等對於通訊監察案件錄音光碟內容之真正並無
    爭執，對於錄音所譯成通訊監察譯文之真正亦不爭執，且本
    案通訊監察譯文並於本院審理時經合法調查，則此項通訊監
    察之譯文自具有證據能力。
五、復按傳聞法則乃對於被告以外之人於審判外之言詞或書面陳
    述而為之規範。本案卷附之弗溪燕來撒槍傷照片（見警卷二
    第172頁），乃以科學、機械之方式，對於當時狀況所為忠
    實且正確之記錄，性質上並非供述證據；又卷附之系爭本票
    1張（見警卷二第27頁）及車輛讓渡書1紙（見南投縣政府警
    察局草屯分局投草警刑字警卷〈本院編為警卷一〉第60頁）
    ，僅為證明上該文書本身存在，並無證明該文書內容之真正
    ，其性質係屬書證，而非屬供述證據，上開證據自無刑事訴
    訟法第159條第1項規定傳聞法則之適用，且上開證物與本案
    具有關聯性，亦無證據證明係公務員違法取得之物，依法自
    得作為證據。
貳、實體部分
一、事實欄二所示部分：
(一)、訊據被告廖大進、廖偉君、陳昭烈、陳禾程、謝飛鵬及呂文
    雄，均矢口否認有上開事實欄二所示部分之犯行，被告廖大
    進辯稱：伊係因透過被告陳昭烈介紹而認識賴鎮輝，並再由
    賴鎮輝仲介向弗溪燕來撒購買牛樟菇，伊係因該次買牛樟菇
    糾紛，才請陳昭烈找賴鎮輝負責返還伊買牛樟菇之價金49萬
    元，本件經過伊雖都有在場，惟並非伊主導及指使，伊並未
    為任何妨害自由犯行云云。被告廖偉君辯稱：伊只是跟伊父
    親廖大進一同去處理買賣牛樟菇糾紛，伊並未強押弗溪燕來
    撒、鍾雲玉及詹道明，並無非法持有槍枝、子彈云云。被告
    陳昭烈辯稱：伊全程雖有在場，只是要向弗溪燕來撒要回買
    牛樟菇的價金，弗溪燕來撒、詹道明及鍾雲玉是自願跟伊等
    人前往百家樂汽車旅館談和解，伊並無妨害自由之犯意云云
    。被告陳禾程、謝飛鵬均辯稱：伊沒有妨害自由之犯意云云
    。被告呂文雄辯稱：伊只是開車跟著去，沒有妨害自由之犯
    意云云。
(二)、查，被告廖大進於99年2月間，透過賴鎮輝仲介，在南投縣
    埔里鎮南坪山，以49萬元之代價，向弗溪燕來撒購買野生牛
    樟菇，當時尚有賴鎮輝之友人林明日在場，嗣被告廖大進認
    其所購買之牛樟菇係人工培育，而非野生之牛樟菇，為向弗
    溪燕來撒要回買賣牛樟菇之價金49萬元，先於99年2月12日
    下午某時許，與其兒子即被告廖偉君一同前往被告陳昭烈南
    投縣鹿谷鄉瑞田村集連巷27號住處，商討如何找賴鎮輝出面
    聯絡買賣牛樟菇之弗溪燕來撒，在場尚有被告陳禾程、謝飛
    鵬、呂文雄、林明日等人，遂由被告陳昭烈先撥打電話予賴
    鎮輝，得知賴鎮輝人在南投縣國姓鄉小野柳渡假村後，由被
    告廖偉君駕駛BMW汽車，搭載被告廖大進、陳禾程等人，被
    告呂文雄則駕駛VOLVO汽車，搭載被告陳昭烈、林明日、謝
    飛鵬等人，一同前往南投縣國姓鄉乾溝村中西巷6至2號小野
    柳渡假村找賴鎮輝，適賴鎮輝恰好外出買東西，僅其女友馮
    淑珍在房間裡，被告廖大進、廖偉君、陳昭烈、呂文雄及林
    明日，均進入房間內等賴鎮輝回來，待賴鎮輝回來後，被告
    廖大進等6人即偕同賴鎮輝、林明日，駕駛汽車一起離去至
    新竹縣芎林鄉○○○○道橋下乙情，業據證人即被告廖大進
    於原審證述明確（見原審卷三第116至118頁），核與證人賴
    鎮輝於偵訊時、證人馮淑珍於警詢、偵訊證述之情節大致相
    符（見99年度偵字第1419號卷一第162至163頁、警卷二第21
    6至217頁、99年度偵字第1419號卷二第15至16頁），並經證
    人即被告陳昭烈、謝飛鵬及呂文雄於原審證述：99年2月12
    日有一同自陳昭烈家中出發至南投縣國姓鄉小野柳渡假村之
    情節大致相符（見原審卷三第20至21、90至91頁、原審卷二
    第308至309頁），上開事實，堪予認定。
(三)、就事實欄二、(一)所示部分（竹林交流道）：
  1.被告廖大進、廖偉君、陳昭烈、陳禾程、呂文雄、謝飛鵬等
    6人及證人林明日、賴鎮輝，於99年2月12日18時許，分乘VO
    LVO汽車及BMW汽車前往竹林交流道，等候弗溪燕來撒前來一
    節，業據被告廖大進、廖偉君、陳昭烈、陳禾程、呂文雄、
    謝飛鵬供認不諱，核與證人賴鎮輝於原審證述之情節大致相
    符（見原審卷二第81至82頁），此部分之事實，堪予認定。
  2.證人即被害人弗溪燕來撒於99年2月13日警詢時證稱：於99
    年2月12日19時許，在竹林交流道橋下，對方共有7個人，伊
    僅認識其中一人是賴鎮輝，對方將伊及陪同伊赴約之友人詹
    道明、鍾雲玉分別強押上VOLVO汽車及BMW汽車等語（見99年
    度他字第142號卷第2至4頁）；復於99年4月2日警詢時證述
    ：在竹林交流道橋下，伊車子停在賴鎮輝乘坐之VOLVO汽車
    後方，賴鎮輝下車後，伊對賴鎮輝說沒有帶磅秤要找地方秤
    靈芝，賴鎮輝就撥電話給不詳之人，接著就有一部白色BMW
    汽車開來伊左側與伊車子並行，突然就有很多人從上開2部
    車下來，叫伊下車，伊下車後，他們就叫伊趴在車上，然後
    就開始從後面打伊背部、頭部及臉部眼睛的地方，導致伊右
    眼紅腫、視力模糊，他們就把伊及詹道明押到VOLVO汽車上
    ，鍾雲玉則被帶到白色BMW汽車上等語（見99年度偵字第141
    9號卷一第22頁）；復於原審99年9月8日審理時證稱：「（
    問：99年2月12日賴鎮輝有無跟你聯絡？）有，賴鎮輝說他
    有朋友要買靈芝要我準備，那時候我說沒有了，他說不管有
    多少就帶多少來，賴鎮輝跟我說人已經上來了，賴鎮輝在電
    話中約我在新竹縣芎林鄉國道3號竹林交流道橋下見面。」
    「（問：你大約幾點到那邊？）我到達的時候大約是傍晚5
    、6點。」「（問：你如何過去？）我開車跟鍾雲玉、詹道
    明一起去。」「（問：你到新竹縣芎林鄉國道3號竹林交流
    道橋下時，發生何事？）賴鎮輝跟我說他是坐VOLVO的車，
    我叫鍾雲玉先下去確認VOLVO的車是否就是賴鎮輝，鍾雲玉
    下車說是賴鎮輝，賴鎮輝下車就問我有沒有帶靈芝來，我說
    有，但是我說我沒有帶秤子，要去別的地方秤，結果賴鎮輝
    用電話不知道聯絡誰，後來有一部白色BMW的車靠近我，就
    叫我下車。」「（問：你那時人還在車上？）是，那時候車
    門比較不好開，因為靠得太近，叫我下車，然後我就勉強下
    車，結果狀況就很混亂，有人自稱是刑事組的，叫我趴在車
    上，我就開始被人用手打，打到眼睛都看不清楚了。」「（
    問：是否叫你們全部都下車？）他是跟我說話，他叫詹道明
    也下車。」「（問：你有無看到叫你下車，不要動的人是誰
    ？）沒有，我一下車就趴在車上。」「（問：被打完後，去
    了哪裡？）打我的人就叫我上VOLVO的車。」「（問：鍾雲
    玉、詹道明搭哪一部車？）詹道明跟我一起搭VOLVO的車，
    鍾雲玉是搭另外一部BMW的車。」「（問：上車後去何處？
    ）他們把我載到新竹縣芎林鄉飛鳳山停車場。」「（問：你
    當時是否自願上車到新竹縣芎林鄉飛鳳山停車場？）當時沒
    有別的方法，因為他們人很多。」「（問：你是否在不得已
    的情況下才跟他們上車的？）應該是不得已才上車，因為當
    時情況很亂，我不想跟他們上車，我是不得已才上車。因為
    我已經被打，且對方人很多。」等語（見原審卷二第149至
    151、166頁）。
  3.證人即被害人鍾雲玉於警詢時證稱：於99年2月12日19時許
    ，由弗溪燕來撒開車載伊跟詹道明至竹林交流道橋下，對方
    開二台車，約有6、7人，歹徒先叫伊等全部下車，然後就一
    直打弗溪燕來撒，之後又叫伊等全部上車，伊被押上一部白
    色之BMW自用小客車，弗溪燕來撒及詹道明被押上另外一部
    車等語（見99年度偵字第1419號卷一第86至87頁）；於偵訊
    時證稱：伊記得當時對方二台車的人都有下車，約有6、7人
    ，伊沒有被打，有2個人一直打弗溪燕來撒，伊從竹林交流
    道被押到草屯鎮百家樂汽車旅館並非志願等語（見99年度偵
    字第1419號卷一第130至131頁）；復於99年9月8日，原審審
    理時證稱：「（問：你在99年2月12日有無去新竹縣芎林鄉
    ○道3號竹林交流道橋下？）有。」「（問：當時跟誰去？
    ）我跟弗溪燕來撒、詹道明去的。」「（問：何人開車？）
    弗溪燕來撒開車。」「（問：弗溪燕來撒有無跟你說要去那
    邊做什麼？）弗溪燕來撒說要去見買賣靈芝的人。」「（問
    ：車子到達新竹縣芎林鄉國道3號竹林交流道橋下時，發生
    何事？）有兩部車攔住我們。」「（問：你們到新竹縣芎林
    鄉國道3號竹林交流道之前，有無人打電話給弗溪燕來撒？
    ）有，說要買靈芝的。」「（問：你下車後弗溪燕來撒有無
    下車？）有。」「（問：後來有無人叫你們上車？）有，有
    人說『全部上車』，至於是誰講的，我不知道。」「（問：
    你為何要上車？）當時我會怕，因為弗溪燕來撒被打，我害
    怕才上車。」「（問：你搭誰的車？）白色的BMW。」「（
    問：車上有誰？）有在庭的廖大進，開車的是誰我不記得。
    」「（問：上車後你們去哪裡？）去新竹縣芎林鄉飛鳳山停
    車場。」等語（見原審卷二第171至173頁）。
  4.證人即被害人詹道明於警詢時證述：當天伊在新竹竹東家中
    喝酒，接到弗溪燕萊撒的電話，問伊能不能陪他到竹林交流
    道（警局筆錄誤載為芎林交流道），有人要跟他買靈芝，伊
    就跟弗溪燕萊撒開他的車一起到竹林交流道，當時約下午6
    點左右，弗溪燕萊撒就打電話給阿輝問他車子停在哪裡，阿
    輝說他停在交流道橋下的一部VOLVO汽車，伊就停在他車子
    後面，後來弗溪燕萊撒就問阿輝有無帶磅秤，結果沒多久就
    有一部BMW白色汽車就急駛過來停在伊車子旁邊，伊當時坐
    在後座右邊，他們就打開伊車門，一拳就揮過來直接打在伊
    右臉上，致伊眼鏡就被打壞眼皮下方被眼鏡刮傷及紅腫，對
    方歹徒就直接嗆說：「我們是刑事局的，你們這些詐騙集團
    」，後就押伊及弗溪燕萊撒、鍾雲玉去飛鳳山等語（見警卷
    二第188頁）；於偵訊時證稱：在竹林交流道附近橋下，伊
    開車門下車，就有一人一拳揮過來打伊右臉，伊當時眼鏡被
    打斷，掉在地上，對方還自稱是刑事組的，對方有兩台車一
    台白色的BMW汽車，一台是深色的VOLVO汽車，二台車的人都
    有下來，約5、6人，伊不清楚是誰打伊等語（見99年度偵字
    第1419號卷一第132頁）。證人詹道明復於99年10月5日，原
    審審理時證稱：「（問：99年2月12日你有無去新竹縣芎林
    鄉國道3號竹林交流道橋下？）有。」「（問：你跟誰一起
    前往新竹縣芎林鄉國道3號竹林交流道橋下？）弗溪燕來撒
    、鍾雲玉。」「（問：你為何會去新竹縣芎林鄉國道3號竹
    林交流道橋下？）那時我在家裡，弗溪燕來撒打電話給我，
    說有人要買靈芝，叫我陪他去。」「（問：如何去？）弗溪
    燕來撒開車載他女朋友來接我，我們就去新竹縣芎林鄉國道
    3號竹林交流道。」「（問：到新竹縣芎林鄉國道3號竹林交
    流道橋下時，有無發生何事？）弗溪燕來撒打電話給『阿輝
    』，我不曉得『阿輝』的真名，弗溪燕來撒問他開哪部車，
    他就叫我們開到對面，我們開車到對面以後，『阿輝』就下
    車，弗溪燕來撒說車上沒有帶磅秤，因為他們要買賣靈芝，
    沒有多久『阿輝』不知道打電話給誰，本來VOLVO汽車停在
    前面，我們停在VOLVO汽車的後面，過沒多久就有一部白色
    BMW的車開過來，停在我們車的左邊，他們可能怕我們跑掉
    ，『阿輝』還有很多年輕人就叫我們下車。」「（問：叫你
    們下車的人有無在庭的被告？）那時我開門下車，一開門就
    有一個人從我後面打我，我的鏡框就斷掉了。」「（問：你
    有無看到是在場的哪個人打你？）我沒有看到。」「（問：
    你們下車之後？）他們把我們押到旁邊。」「（問：押到旁
    邊之後，有沒有人出手打人？）沒有，我的手被反折，趴在
    交流道橋下方的斜坡，後來就有聽到有人說將他們押上車，
    我不知道是誰講的，他們就將我們擠在VOLV O的車上。」「
    （問：你說你們有下車，有人先把你們押到旁邊，之後呢？
    ）押我們上車。」「（問：上車之後開去何處？）車子開到
    新竹縣芎林鄉飛鳳山停車場。」「（問：請你指認，你剛才
    陳述的『阿輝』是否就是提解入庭的賴鎮輝？）是的。」等
    語（見原審卷二第230至234、245頁）。
  5.證人賴鎮輝於偵訊時證稱：在竹林交流道橋下時，伊當時是
    坐VOLVO汽車，伊在車上打電話給弗溪燕來撒叫他過來帶路，
    弗溪燕來撒到後，伊先下車問弗溪燕來撒有無帶牛樟菇，弗
    溪燕來撒說有帶，之後被告廖大進、廖偉君、陳昭烈、陳禾
    程、林明日、謝飛鵬都有下車，後來就把被害人弗溪燕來撒
    、詹道明及鍾雲玉押上車等語（見99年度偵字第1419號卷一
    第163頁）；復於99年9月7日，原審審理時證述：「（問：
    你們到達新竹縣芎林鄉國道3號竹林交流道時，弗溪燕來撒
    是否已經到了？）還沒到。」「（問：你在那邊等了多久之
    後，弗溪燕來撒才到？）我們等了大約20分鐘左右。」「（
    問：弗溪燕來撒到達的時候有無發生什麼事情？）我約弗溪
    燕來撒出來的時候，我跟他約的時候就說還有人要買野生牛
    樟菇，弗溪燕來撒到的時候，車子停下來以後，我先下車跟
    弗溪燕來撒講有人要買野生牛樟菇，後來弗溪燕來撒要把野
    生牛樟菇提下車，弗溪燕來撒一下車後BMW汽車上的被告廖
    大進、廖偉君都有下車，廖大進對弗溪燕萊撒說：『你們賣
    這個是假牛樟菇』，叫弗溪燕來撒要賠錢，後來廖偉君出手
    打弗溪燕來撒，廖大進有無出手我不記得了。謝飛鵬、呂文
    雄沒有出手。陳昭烈在VOLVO的車上，他沒有出手打弗溪燕
    來撒。」等語（見原審卷二第83至84頁）。
  6.證人即同案被告呂文雄於99年10月25日，原審審理時證稱：
    「（問：到了新竹縣芎林鄉國道3號竹林交流道橋下以後，
    你看到發生何事？）還沒有到達新竹縣芎林鄉國道3號竹林
    交流道橋下的路上時，綽號『志明』的賴鎮輝就一直打電話
    或是睡覺，我的車子停在新竹縣芎林鄉國道3號竹林交流道
    橋下，我的車子停在前面，廖偉君的車子停在我的後面，賴
    鎮輝就一直電話聯絡弗溪燕來撒，後來等了大約20分鐘左右
    弗溪燕來撒他們到了，但是弗溪燕來撒他們來的時候不是馬
    上停車，而是在附近繞了好幾次，後來弗溪燕來撒的車子就
    停在我的車子後面，賴鎮輝下車跟弗溪燕來撒談話，後來廖
    偉君駕駛BMW的車倚靠在弗溪燕來撒的車駕駛座旁邊，弗溪
    燕來撒的車子就無法開走。」「（問：後來又發生何事？）
    後來我在車上的時候看到不知道是賴鎮輝或是林明日，將駕
    駛弗溪燕來撒車子的詹道明從車上拖出來，將詹道明壓在車
    上打他一、二下……陳禾程有打弗溪燕來撒、詹道明。在新
    竹縣芎林鄉國道3號竹林交流道橋下的時候，我沒有看到謝
    飛鵬出手打弗溪燕來撒、鍾雲玉、詹道明。」「（問：打完
    弗溪燕來撒、鍾雲玉、詹道明之後呢？）賴鎮輝將弗溪燕來
    撒推上VOLVO的車。詹道明被陳昭烈推上VOLVO的車。鍾雲玉
    如何上車的我不知道，她是搭BMW的車。」「（問：你如何
    看到？）我確定我車上的陳昭烈、賴鎮輝都有下車，我能確
    定有人從右前座的車門將弗溪燕來撒拉下車，但是誰拉的我
    不能確認。詹道明也有被拉下車打，眼鏡被打壞了。」「（
    問：詹道明當時坐在何處？）弗溪燕來撒來的時候他是駕駛
    ，鍾雲玉坐在副駕駛座，詹道明坐在右後座，弗溪燕來撒跟
    詹道明都是被人從右邊車門拖下車。我沒有看到鍾雲玉如何
    下車。弗溪燕來撒下車就被打了，詹道明下車後也被打，眼
    鏡就被打壞了。後來詹道明上我的車子以後，在車上一直對
    我解釋說不關他的事情，他只是跟著來的，我對詹道明說如
    果沒有你的事情的話，你在旁邊不要講話，不要回他們話，
    就不會被打了。」「（問：從新竹縣芎林鄉國道3號竹林交
    流道橋下離開前，是否有人從詹道明的背後將詹道明的手反
    折，押詹道明上VOLVO汽車？）詹道明是第一個上車的，他
    應該是被陳昭烈拉著手從右後座推上車的。弗溪燕來撒應該
    是被賴鎮輝推上我車子的右後座。」等語（見原審卷三第81
    至82、83、92至94、95頁）。
  7.證人陳禾程於警詢時證述：99年2月12日19時左右，在竹林
    交流道橋下，強押弗溪燕來撒等3人至草屯鎮百家樂汽車旅
    館內，伊全程均有在場，當天有一台VOLVO汽車及一台BMW汽
    車一同到竹林交流道橋下，人數約6、7人，當天被告廖大進
    說要去買牛樟菇，邀伊同去，伊等共2部車就一同前往竹林
    交流道，要等賣牛樟菇的人，我們約等候1小時左右，賣牛
    樟菇的人才到，賴鎮輝先下車，林明日、被告謝飛鵬、廖大
    進等人均下車，被告廖偉君下車站在車旁，被告廖大進叫賴
    鎮輝、林明日及被告謝飛鵬等人，將弗溪燕萊撒及詹道明押
    至VOLVO汽車車上，鍾雲玉押至BMW汽車上等語（見警卷二第
    126至第128頁）。於99年10月5日，原審審理時證稱：「（
    問：99年2月12日共有多少人一起去新竹縣芎林鄉國道3號竹
    林交流道橋下？）我、陳昭烈、林明日、賴鎮輝、謝飛鵬、
    呂文雄、廖大進、廖偉君。」等語（見原審卷二第270頁）
    。
  8.依上開被告廖大進、廖偉君、陳昭烈、陳禾程、謝飛鵬及呂
    文雄之供述，堪認上開其等與證人賴鎮輝及林明日有於99年
    2月12日下午某時許，分乘VOLVO汽車及BMW汽車前往竹林交
    流道等候弗溪燕來撒，又依證人弗溪燕來撒、鍾雲玉、詹道
    明、賴鎮輝之證述，堪認在竹林交流道橋下，被告廖大進等
    6人，先以BMW汽車堵住弗溪燕來撒駕駛三菱汽車之去路後，
    喝令弗溪燕來撒、詹道明及鍾雲玉下車，於毆打弗溪燕來撒
    及詹道明後，再強押弗溪燕來撒及詹道明上VOLVO汽車，鍾
    雲玉則被押上BMW汽車，證人弗溪燕來撒、鍾雲玉及詹道明
    此部分證述之情節尚屬一致（但證人賴鎮輝、林明日就妨害
    自由犯行，並無犯意聯絡、行為分擔）。證人呂文雄亦證述
    ，詹道明是遭被告陳昭烈將手反折後推上車之情節大致相符
    ，足認證人弗溪燕來撒、詹道明及鍾雲玉證稱其等係遭被告
    廖大進一行人強押上車，而以上開非法之強暴方式，剝奪其
    等之行動自由。
  9.被告陳昭烈固辯稱：伊未強押弗溪燕來撒、詹道明及鍾雲玉
    上車云云，惟查，被告陳昭烈有將證人詹道明雙手反折推上
    VOLVO 汽車一情，業據證人即同案被呂文雄證述明確，核與
    證人詹道明證述有遭人反手強押上車一情相符，業如上述，
    被告陳昭烈辯稱未強押被害人云云，顯非可採。
  10.被告廖大進、廖偉君、謝飛鵬均辯稱：在竹林交流道橋下，
    其等均未下車云云，惟查：
  (1)依被告謝飛鵬於警詢時供述：伊在前往竹林交流道途中，係
    搭乘VOLVO汽車，在車上睡著了，後來有很多人擠進後座，
    伊就改搭陳禾程駕駛之三菱汽車等語（見警卷二第84至85頁
    ）；於偵訊時供稱：伊從被告陳禾程家出發時，是搭一台VO
    LVO汽車到竹林交流道，等到睡著，後來有一堆人擠進後座
    ，有看到弗溪燕來撒，被告廖大進就要伊去坐被告陳禾程駕
    駛之三菱汽車等語（見99年度偵字第1419號卷一第69頁）；
    復於原審改稱：從國姓鄉○○○○○村○○○○○道，伊是
    坐BMW汽車後座，到竹林交流道橋下時，被告廖大進要伊改
    坐VOLVO汽車，被告廖大進則改搭BMW汽車，伊在等候被害人
    弗溪燕來撒來的途中睡著了，醒來的時候，就有一堆人擠在
    伊旁邊，被告陳昭烈就開車繞山路到一個停車場等語（見原
    審卷二第302頁）。是被告謝飛鵬對於其在竹林交流道橋下
    究竟有無換車，係至竹林交流道橋下途中就睡著，抑或是換
    車後才睡著一節，前後供述不一，其辯稱其均在車上睡覺未
    下車云云，是否可採，顯有可疑。
  (2)被告廖大進於警詢及偵訊時，均未曾辯稱其在竹林交流道並
    未下車一節，於原審始辯稱：伊自始均未下車云云，被告廖
    大進前後供述不一，是否可採，已有可疑。且被告廖大進於
    警詢時供述：在竹林交流道橋下，伊有問弗溪燕來撒，要將
    騙伊的錢還伊，弗溪燕來撒回稱，錢已經花掉了等語（見警
    卷二第4至5頁），堪認其在竹林交流道橋下，應有下車與被
    害人弗溪燕來撒交談較符合常情。被告廖大進固辯稱：當時
    BMW汽車停在被害人弗溪燕來撒駕駛之三菱汽車左側，距離
    很近，伊無法下車云云，惟被告廖大進於原審供稱：被害人
    弗溪燕來撒、詹道明均能自三菱汽車及BMW汽車中間空隙勉
    強下車等語（見原審卷三第119頁），且BMW汽車當時尚有左
    側車門足供開啟，被告廖大進上開辯稱，尚不足作為其未下
    車有利之證據。
  (3)又被告廖偉君於警詢時、偵訊、原審訊問及準備程序時均未
    曾辯稱其在竹林交流道均未下車一節，至原審審理時始辯稱
    ：伊都在車上未下車云云，其供述前後不一，是否可採，自
    屬可疑。
  (4)復依證人賴鎮輝於偵訊時證稱：被告廖大進、廖偉君、謝飛
    鵬均有下車等語（見99年度偵字第1419號卷第163頁）；證
    人即同案被告陳禾程於警詢時證述：被告廖大進、廖偉君均
    有下車，站在車旁等語（見警卷二第127頁），證人即同案
    被告呂文雄、證人賴鎮輝均證述，當時有聽到有人自稱「機
    關ㄟ」，當時在場僅有被告廖大進、廖偉君、陳昭烈、陳禾
    程、呂文雄、謝飛鵬、賴鎮輝、林明日及被害人弗溪燕來撒
    、鍾雲玉及詹道明三人，除被告謝飛鵬外，並無其他人自稱
    「機關ㄟ」，亦無其他證人證稱有人冒充被告謝飛鵬之綽號
    自稱「機關ㄟ」。復參以證人弗溪燕來撒上開證述，當時從
    二台車上下來很多人，約有7、8人，且其有遭到毆打，證人
    詹道明復證稱其在竹林交流道一下車就遭人毆打眼部，足見
    在竹林交流道橋下有數人分別毆打弗溪燕來撒及詹道明，且
    當時場面混亂，要無一、二人即可喝令弗溪燕來撒、詹道明
    及鍾雲玉三人下車，甚而毆打弗溪燕來撒、詹道明，並將被
    害人三人強押上車，衡情應係多人所為，堪認證人賴鎮輝、
    及陳禾程上開證述被告廖大進、廖偉君及謝飛鵬均有下車一
    情，尚堪採信，被告廖大進、廖偉君及謝飛鵬上開辯解均不
    足採。是被告廖大進等6人強押弗溪燕來撒、鍾雲玉及詹道
    明上車，而剝奪其等人身自由時，既有在場參與，其主觀上
    應有共同剝奪弗溪燕來撒等3人自由之認識，客觀上並有行
    為分擔。
  11.被告呂文雄固辯稱：伊只是負責開VOLVO汽車，在竹林交流
    道沒有強押弗溪燕來撒、詹道明及鍾雲玉上車云云。惟查，
    被告呂文雄於原審審理時供稱：於99年2月12日出發前，當
    天傍晚在被告陳昭烈家中，就聽到被告廖大進為了買到假牛
    樟菇的事情，要找對方討回買牛樟菇的錢，要先把賴鎮輝找
    出來，去聯絡對方還錢的事宜，所以在出發前，伊就知道是
    要去跟對方討錢，要將假的牛樟菇還給對方等語（見原審卷
    三第91頁），堪認被告呂文雄自始即有參與被告廖大進一行
    人之行動。且被告呂文雄於其他同行之人出手毆打弗溪燕來
    撒、詹道明，並將弗溪燕來撒、鍾雲玉及詹道明分別強押上
    VOLV O汽車及BMW汽車後，仍未離去，並全程參與，負責駕
    駛VOLV O汽車，直至載人到九久啤酒屋後，始將其VOLVO汽
    車開走，並據呂文雄於原審證述在卷（見原審卷三第89頁）
    。堪認被告呂文雄對於被告廖大進、廖偉君、陳昭烈、陳禾
    程、謝飛鵬等人剝奪弗溪燕來撒、鍾雲玉及詹道明之人身自
    由主觀上應有認識，客觀上並有駕駛VOLVO車供做被告廖大
    進等人強押鍾雲玉及詹道明之交通工具之行為分擔，其妨害
    自由之犯行堪予認定，至被告呂文雄有無出手毆打弗溪燕來
    撒或詹道明，抑或有無直接實施強押弗溪燕來撒、鍾雲玉及
    詹道明之行為，均與其是否構成剝奪他人行動自由之犯行無
    涉。
  12.綜合上開證據以觀，足認被告廖大進、廖偉君、陳昭烈、陳
    禾程、呂文雄、謝飛鵬有共同基於妨害弗溪燕來撒、詹道明
    、鍾雲玉之行動自由之犯意聯絡，違反弗溪燕來撒、詹道明
    、鍾雲玉之意願，將其等強押上車，而剝奪弗溪燕來撒、詹
    道明、鍾雲玉之行動自由。
(四)、就事實欄二、(二)所示部分（飛鳳山停車場）：
  1.證人即被害人弗溪燕來撒於99年2月13日警詢時證稱：於99
    年2月12日19時許，伊、詹道明及鍾雲玉遭人強押上車後，
    載至飛鳳山停車場毆打等語（見99年度他字第142號卷第2至
    3頁）；復於99年4月2日警詢時證稱：在飛鳳山停車場，對
    方叫伊等3人下車，跪在地上，雙手放在頭上，又開始圍毆
    伊，伊整個人被打的都頭昏昏的、全身疼痛，因對方都是從
    身後毆打，伊沒辦法看到係何人毆打伊，打完之後就又把伊
    等3人押上車，就被帶到南投縣草屯鎮的百樂家汽車旅館等
    語（見99年度偵字第1419號卷一第23、25頁）；於偵訊中證
    稱：伊是在飛鳳山停車場被打的，因當時被人從後面打伊頭
    部、背部，眼睛被打到看不清楚，當時對方要伊手抱頭跪在
    地上，打伊的人應不只一人等語（見99年度偵字第1419號卷
    一第65頁）；復於99年9月8日，原審審理時證述：「（問：
    到達新竹縣芎林鄉飛鳳山停車場後發生何事？）他們叫我下
    車、手抱著頭跪下，至於是誰叫我下車我搞不清楚，我、詹
    道明、鍾雲玉都跪下來。」「（問：叫你跪下後發生何事？
    ）就開始一直打我。」、「（問：你從飛鳳山停車場離開之
    後到何處？）他們打完我後，車子又開回新竹縣芎林鄉國道
    3號竹林交流道橋下，因為我的車子停在那邊，他們也有人
    把我的車子往南部方向走。」「（問：為何你不是開自己的
    車子？）他們要我坐VOLVO的車。」「（問：你有無跟他們
    說你要開自己的車去？）那時候沒辦法講，因為被他們打得
    很慘，心裡很害怕，只好跟著走。」「（問：從新竹縣芎林
    鄉飛鳳山停車場回到新竹縣芎林鄉國道3號竹林交流道橋下
    開你的車，你們後來又去哪裡？）一直走高速公路，開到草
    屯的百樂家汽車旅館。」等語（見原審卷二第151至153頁）
    。
  2.證人即被害人詹道明於警詢時證述：到飛鳳山停車場後，歹
    徒就叫伊下車並喝令伊等3人跪下，他們之中2、3人就一直
    揮拳毆打弗溪燕萊撒，伊怕被打，當時伊就向那位老闆說，
    伊不清楚弗溪燕來撒買賣牛樟菇糾紛，請他不要冤枉伊，伊
    只是陪弗溪燕萊撒來的，那老闆就問弗溪燕萊撒說：伊講的
    是不是真的。弗溪燕萊撒回那老闆說：確實跟伊沒有關係，
    後來，伊及弗溪燕萊撒就又被他們押上那部VOLVO汽車，而
    鍾雲玉就被他們押上BMW那部車子上，就又繞回到竹林交流
    道（警詢筆錄誤載為芎林交流道）橋下，歹徒其中一人就開
    弗溪燕來撒的車子，伊等就上高速公路等語（見警卷二第18
    8至189頁）；於99年10月5日，原審審理時證稱：「（問：
    到了新竹縣芎林鄉飛鳳山停車場發生何事？）他們有人打弗
    溪燕來撒。」「（問：誰打弗溪燕來撒？）很多年輕人在打
    弗溪燕來撒，我沒有看到是誰打的，我跟在我旁邊的廖大進
    說，你聽我解釋，我跟這件事情一點關係都沒有，我只是陪
    弗溪燕來撒來的，廖大進說『不關你的事，你就不要講話』
    。」「（問：在新竹縣芎林鄉飛鳳山停車場有無人叫你們跪
    下？）有，但是我不知道是誰，我當時很害怕，我不敢看，
    因為我怕被打，我跟弗溪燕來撒有跪下，鍾雲玉有無跪下我
    不清楚。」「（問：在新竹縣芎林鄉飛鳳山停車場，弗溪燕
    來撒被打之後，後來發生何事？）廖大進就叫我們上車，我
    跟弗溪燕來撒坐VOLVO的車，鍾雲玉搭BMW的車，先到新竹縣
    芎林鄉國道3號竹林交流道橋下開弗溪燕來撒的車，有兩個
    人下去開弗溪燕來撒的車，後來車子就開上高速公路，我不
    知道車開往何處。」等語（見原審卷二第234至235頁）。
  3.證人即被害人鍾雲玉於警詢時證述：在飛鳳山停車場，對方
    叫伊等3個人下車跪在地上，又開始毆打弗溪燕萊撒，打完
    之後就又把伊等3人押上車，伊等就被帶到南投縣草屯鎮的
    百家樂汽車旅館等語（見警卷二第175頁）；於偵訊中證稱
    ：在飛鳳山停車場時，弗溪燕來撒有被2個人打，伊只記得
    有2個人一直打弗溪燕來撒的上半身等語（見99年度偵字第
    1419號卷一第131頁）；於99年9月8日，原審審理時證稱：
    「（問：在新竹縣芎林鄉飛鳳山停車場發生何事？）下車後
    又被打。」「（問：在新竹縣芎林鄉飛鳳山停車場有沒有人
    叫你們跪下？）有人叫我們三個人跪下，我不知道是誰叫我
    們跪下。」「（問：在飛鳳山停車場，你說誰被打？）那時
    候詹道明、弗溪燕來撒有被好幾個人打，但沒注意到是幾個
    人打他。」「（問：離開新竹縣芎林鄉飛鳳山停車場後又去
    哪裡？）去草屯鎮百樂家汽車旅館。」「（問：從飛鳳山停
    車場去草屯鎮百家樂汽車旅館，你搭誰的車？）就是白色的
    BMW。」等語（見原審卷二第173至174頁）。
  4.證人賴鎮輝於偵訊中證稱：離開竹林交流道之後，是帶到一
    個停車場打，被告廖大進、廖偉君徒手打弗溪燕萊撒，伊記
    得還有一人推弗溪燕萊撒叫他跪下來，但伊不記得是何人，
    不過，那人不是廖大進、廖偉君。弗溪燕萊撒帶的那二位朋
    友沒有被打，在停車場時，伊、被告廖大進、廖偉君、陳昭
    烈、林明日、謝飛鵬都有下車等語（見99年度偵字第1419號
    卷一第163頁）；於99年9月7日，原審審理時證述：「（問
    ：在停車場除了毆打弗溪燕來撒外，還有無做什麼事情？）
    沒有，後來廖大進就說要找一個地方，要將他們帶去問，並
    要回之前購買野生牛樟菇之49萬元。」「（問：廖大進如何
    說？）廖大進說要找個地方，叫弗溪燕來撒去跟他的老闆談
    ，要回這些錢，然後就找地方。」「（問：誰找地方？）廖
    大進指揮，那時還不知道要去何處，就先上車。」「（問：
    幾輛車去停車場？）我知道有VOLVO跟BMW兩輛車，其他我不
    知道。」「（問：去草屯的百樂家汽車旅館是誰決定的？）
    是我在車上跟陳昭烈建議的，陳昭烈跟他們聯絡。」「（問
    ：陳昭烈跟誰聯絡？）我不知道跟誰聯絡，因為我只跟陳昭
    烈比較熟，我就跟陳昭烈說不然去百樂家汽車旅館，老闆我
    認識。」等語（見原審卷二第88至90頁）。
  5.證人林明日於99年9月8日，原審審理時證述：「（問：到達
    新竹縣芎林鄉飛鳳山停車場後發生何事？）弗溪燕來撒、鍾
    雲玉、詹道明下車，我還在車上，我看到弗溪燕來撒、鍾雲
    玉、詹道明跪著，然後廖偉君、陳禾程、陳昭烈在打弗溪燕
    來撒、詹道明，鍾雲玉只是跪在那裡，他們在打的過程中，
    我才下車去跟他們說不要打了。廖偉君有打弗溪燕來撒，但
    有無打詹道明我不知道。陳昭烈有打弗溪燕來撒、詹道明。
    陳禾程有打弗溪燕來撒、詹道明。我沒有看到謝飛鵬、呂文
    雄、廖大進動手。」等語（見原審卷二第134頁）。
  6.證人即同案被告謝飛鵬於99年10月12日，原審審理時證稱：
    「（問：到新竹縣芎林鄉飛鳳山停車場時，你有無下車？）
    有。」「（問：你有無看到弗溪燕來撒、鍾雲玉、詹道明跪
    在地上？）有。」「（問：你是否知道誰叫他們跪在地上？
    ）我不知道，我沒有聽到誰叫他們跪在地上。」「（問：你
    有無打他們？）在新竹縣芎林鄉飛鳳山停車場，我下車的時
    候有打弗溪燕來撒一下耳光，當時弗溪燕來撒還沒有跪下，
    因為我在睡覺，被弗溪燕來撒吵醒，我很生氣，打弗溪燕來
    撒一下，後來我就跑去水溝旁邊尿尿，我回來的時候就看到
    一堆人在那裡，我看到賴鎮輝跟弗溪燕來撒在爭執、大小聲
    的，後來我就看到弗溪燕來撒跪在地上。」等語（見原審卷
    二第311至312頁）。
  7.證人即同案被告呂文雄於99年10月25日，原審審理時證稱：
    「（問：到了新竹縣芎林鄉飛鳳山停車場之後發生何事？）
    我下車後就先到路邊尿尿，當時風很大，我回到車旁邊的時
    候，有看到廖偉君、陳昭烈、陳禾程、謝飛鵬、賴鎮輝、林
    明日都在打弗溪燕來撒，只有廖大進在旁邊沒有打人，在喊
    不要打了，詹道明舉起手說他只是載弗溪燕來撒來的，我說
    有什麼事情到派出所講就好，如果把人打死了，就討不到錢
    了，但是林明日說先打再說，廖大進在旁邊喊不要再打了。
    後來有人叫弗溪燕來撒跟詹道明跪在地上，因為我跟他們有
    一段距離，不知道是誰叫他們跪的，當時鍾雲玉蹲在旁邊，
    沒有穿鞋子，我看當時天氣很冷，還拿鞋子給鍾雲玉穿。後
    來賴鎮輝叫弗溪燕來撒、鍾雲玉、詹道明將手機及皮包內的
    東西都交出來，放在車子後車廂上面或是地上，賴鎮輝就將
    他們三人的電話收起來，後來就上車離開新竹縣芎林鄉飛鳳
    山停車場。」「（問：你們離開新竹縣芎林鄉飛鳳山停車場
    後去何處？）我聽到賴鎮輝用無線電聯絡，要去新竹縣芎林
    鄉國道3號竹林交流道橋下開弗溪燕來撒的車子。」等語（
    見原審卷三第83至84頁）。
  8.證人即同案被告陳禾程於99年10月5日，原審審理時證稱：
    「（問：到新竹縣芎林鄉飛鳳山停車場的時候，你有無下車
    ？）有。」「（問：廖大進、廖偉君有無下車？）都有。」
    「（問：在新竹縣芎林鄉飛鳳山停車場時，有無看到誰拿走
    鍾雲玉的4萬多元？）我沒看到，我只看到賴鎮輝在收手機
    ，那時候鍾雲玉的皮包已經放在VOLVO的車子的後車廂，不
    知道誰拿去放的。」「（問：在新竹縣芎林鄉飛鳳山停車場
    時，你有無出手打弗溪燕來撒？）我有用手打弗溪燕來撒的
    肩膀一下。」「（問：在新竹縣芎林鄉飛鳳山停車場時，有
    無看到陳昭烈、廖偉君、謝飛鵬、呂文雄他們動手打弗溪燕
    來撒或詹道明？）謝飛鵬有打人，但是我沒有注意他打誰。
    」等語（見原審卷二第257至258、272至273頁）。
  9.證人即同案被告陳昭烈於99年10月5日，原審審理時證述：
    「（問：後來你們到了何處？）後來就到另一個停車場。」
    「（問：是否就是新竹縣芎林鄉飛鳳山停車場？）是。」「
    （問：在離開新竹縣芎林鄉飛鳳山停車場，往草屯百樂家汽
    車旅館途中，你們車上坐哪些人？）呂文雄、我、賴鎮輝、
    弗溪燕來撒、詹道明。」「（問：在新竹縣芎林鄉飛鳳山停
    車場時，你有無看到廖大進打弗溪燕來撒、鍾雲玉、詹道明
    ？）我有看到廖大進走到弗溪燕來撒旁邊，問弗溪燕來撒騙
    人家的錢要處理，賴鎮輝也在旁邊。」「（問：在新竹縣芎
    林鄉飛鳳山停車場時，你有無看到廖偉君打弗溪燕來撒、鍾
    雲玉、詹道明？）廖偉君有打弗溪燕來撒的耳光，（改稱）
    廖偉君有打他們其中一人的耳光，我不知道廖偉君是打弗溪
    燕來撒還是詹道明。」「（問：從新竹縣芎林鄉飛鳳山停車
    場離開之後，有無又回到新竹縣芎林鄉國道3號竹林交流道
    橋下，由陳禾程去開弗溪燕來撒的車子？）有。」等語（見
    原審卷三第13、27至29頁）。
  10.證人即同案被告廖大進於99年11月1日，原審審理時證稱：
    「（問：到新竹縣芎林鄉飛鳳山停車場時，你有無下車？）
    有。」「（問：在新竹縣芎林鄉飛鳳山停車場時，你看到有
    誰下車？）我、廖偉君、陳禾程、鍾雲玉都有下車。」「（
    問：你下車後有無看到陳昭烈在車外？）VOLVO的車的人全
    部都有下車。」「（問：你在新竹縣芎林鄉飛鳳山停車場時
    ，有無看到弗溪燕來撒、鍾雲玉、詹道明被毆打？）我看到
    廖偉君打弗溪燕來撒二下耳光，我就說不要打了。陳禾程有
    打弗溪燕來撒的肩膀，並說『你怎麼可以騙人家錢』。謝飛
    鵬有用腳踢弗溪燕來撒一下，我沒有注意他踢哪個部位。林
    明日、賴鎮輝用拳頭打弗溪燕來撒，他們有的打頭，其餘的
    人打哪個部位我不清楚。當時我沒有看到呂文雄在何處。陳
    昭烈站在VOLVO的車旁邊，我沒有看到他打人。我沒有打人
    ，後來呂文雄有拿一雙鞋子給鍾雲玉穿。」「（問：詹道明
    有無跟你說什麼話？）詹道明有說『大哥，這不關我的事』
    ，我說不關你的事就好了，也沒有人對你怎麼樣。」「（問
    ：後來去了何處？）又回到新竹縣芎林鄉國道3號竹林交流
    道橋下，然後有人去開弗溪燕來撒的車．．．。」等語（見
    原審卷三第123至124、125、126頁）。
  11.證人即同案被告廖偉君於99年11月2日，原審審理時證稱：
    「（問：到新竹縣芎林鄉飛鳳山停車場時，你有無下車？）
    有。」「（問：還有何人下車？）廖大進、陳昭烈、陳禾程
    、謝飛鵬、呂文雄都有下車。」「（問：下車之後做什麼事
    情？）我用手打弗溪燕來撒二巴掌，然後對他說『你們敢騙
    我老爸的錢』。」「（問：到達新竹縣芎林鄉飛鳳山停車場
    後，還有誰毆打弗溪燕來撒？）在我之後是陳禾程用手打弗
    溪燕來撒的臉，但我不知道他打幾下，因為廖大進叫我不要
    打他，我就上車了。謝飛鵬有用腳踢弗溪燕來撒的肚子。」
    「（問：你用手打弗溪燕來撒時，當時弗溪燕來撒是站著還
    是跪著？）跪著。」「（問：陳禾程跟謝飛鵬打弗溪燕來撒
    的時候，弗溪燕來撒是站著還是跪著？）跪著。」「（問：
    廖大進在新竹縣芎林鄉飛鳳山停車場時，有無對弗溪燕來撒
    說甚麼話？）說要還錢、退菇的事情。」「（問：從新竹縣
    芎林鄉飛鳳山停車場離開，是否又回到新竹縣芎林鄉國道3
    號竹林交流道橋下？）是，又回到新竹縣芎林鄉國道3號竹
    林交流道橋下去開弗溪燕來撒的車子。」「（問：誰去開弗
    溪燕來撒的車子？）陳禾程。」「（問：有誰去搭弗溪燕來
    撒的車子？）謝飛鵬。」等語（見原審卷三第168至169 、
    171頁）。
  12.是依上開證人弗溪燕來撒、詹道明、鍾雲玉、賴鎮輝、林明
    日、證人即同案被告呂文雄、謝飛鵬、陳禾程、陳昭烈、廖
    大進、廖偉君之證述，堪認被告廖大進等3人自竹林交流道
    橋下，接續基於上開共同妨害自由之犯意聯絡，將被害人弗
    溪燕來撒、鍾雲玉及詹道明自竹林交流道分別以VOLVO汽車
    及BMW汽車載至飛鳳山停車場，並再度命弗溪燕來撒、鍾雲
    玉、詹道明下車後，命弗溪燕來撒、詹道明以雙手抱頭跪地
    ，分別由被告廖偉君、陳昭烈、陳禾程、謝飛鵬毆打弗溪燕
    來撒後，又命弗溪燕來撒、詹道明等人上VOLVO汽車，命鍾
    雲玉上BMW汽車，又回到竹林交流道橋下後，被告陳禾程駕
    駛弗溪燕來撒所有之三菱汽車搭載被告謝飛鵬，上開人等再
    一同前往百家樂汽車旅館。復依證人陳禾程之證述，係被告
    廖大進交付弗溪燕來撒所有之三菱汽車鑰匙予其使用，要其
    駕駛該部三菱汽車搭載被告謝飛鵬，一同南下，是被告廖大
    進掌控弗溪燕來撒所有之三菱汽車鑰匙，並指揮陳禾程駕駛
    被害人之車輛，益徵被告廖大進對於上開犯行，具有指揮控
    制權，及對於其他共犯實施控制行動、毆打被害人弗溪燕來
    撒之行為間，確有犯意聯絡及行為分擔，被告廖大進辯稱：
    伊僅是單純同行，並無妨害自由之犯意聯絡云云，顯非可採
    。
(五)、就事實欄二、(三)所示部分（百樂家汽車旅館，起訴書及原審
    判決書均誤載為「百家樂」汽車旅館）：
  1.被告廖大進等6人偕同賴鎮輝、林明日與被害人弗溪燕來撒
    、詹道明及鍾雲玉等3人，分乘VOLVO汽車、BMW汽車及三菱
    汽車至百樂家汽車旅館，租用815號房間，VOLVO汽車進入
    815 號房間內車庫，其餘兩部自用小客車停放在房間外停車
    場，被告廖大進、廖偉君、陳昭烈、賴鎮輝、弗溪燕來撒、
    詹道明及鍾雲玉均在房間內一情，業據被告廖大進、廖偉君
    、陳昭烈於供認不諱（見原審卷三第16、127、172頁），復
    經證人弗溪燕來撒於原審審理中、證人賴鎮輝於警詢、偵訊
    及原審審理中證述明確（見原審卷二第90、158頁、警卷二
    第65 至66頁、99年度偵字第1419號卷一第163頁），證人（
    即百樂家汽車旅館管理人）胡祺蒼於警詢及偵訊時亦證述：
    於99 年2月12日20時至21時許，上開3輛自小客車有至百家
    樂汽車旅館等語（見警卷二第202至203頁），復有百樂家汽
    車旅館日報表1紙在卷可查（見警卷二第205頁），堪認被告
    廖大進等6人，續將弗溪燕來撒、鍾雲玉及詹道明載至百樂
    家汽車旅館，而接續剝奪弗溪燕來撒、鍾雲玉及詹道明等人
    之行動自由。
  2.又查，在百樂家汽車旅館815號房間內，被告廖大進、廖偉
    君、陳昭烈與證人賴鎮輝、弗溪燕來撒、鍾雲玉、詹道明等
    人均有進入房間內，弗溪燕來撒、詹道明及鍾雲玉背對牆，
    站在被告廖大進前方，賴鎮輝站在被告廖大進之右後方，被
    告廖偉君站在被告廖大進之左後方一情，業據被告廖大進於
    原審供述明確（見原審卷三第127至128頁），核與證人即同
    案被告廖偉君於原審證述之情節相符（見原審卷三第172至
    173頁），證人賴鎮輝於警詢時亦證述：在百樂家汽車旅館
    815 號房間，弗溪燕萊撒站在左角，詹道明在弗溪燕萊撤右
    邊，鍾雲玉站在弗溪燕萊撒及詹道明後面，被告廖大進站在
    弗溪燕萊撒對面，被告廖偉君站在廖大進左邊等語（見警卷
    二第66頁），堪認被告廖大進與弗溪燕來撒談話時，被告廖
    偉君係站在被告廖大進左後方。
  3.又證人即同案被告廖大進於警詢證述：在百樂家汽車旅館房
    間內，伊確定賴鎮輝、陳昭烈有在裡面，伊詢問弗溪燕萊撒
    把騙伊的49萬元花到哪裡去了，他回答部分買車、部分交給
    女朋友，說到部分是由賴鎮輝拿走時，突然就聽到「碰」一
    聲，伊就看到地上有血跡，他們馬上就提議要換地方到鹿谷
    去等語（見警卷二第13頁）；於原審審理時證述：「（問：
    在百家樂汽車旅館房間內，你跟廖偉君對弗溪燕來撒說什麼
    話？）我說你為何用假的牛樟菇來騙我，弗溪燕來撒說他當
    初有跟賴鎮輝說是人工培育的，不知道為何賴鎮輝會跟我說
    是正野生的。我又問他錢花到何處了，弗溪燕來撒說他錢拿
    一部分去買車了、一部分給他的女朋友鍾雲玉、一部分拿給
    綽號『志明』的賴鎮輝，突然間就『砰』一聲，我說幹什麼
    ，我就轉向我的右後方說『怎麼會這樣』，我看到地上有一
    個洞。」「（問：你講出『怎麼會這樣』時有無人應聲？）
    沒有，因為我背對後面的人，誰開槍我不知道，後來我才知
    道弗溪燕來撒的腳有流血，我有對賴鎮輝說人是你帶來的，
    你要負責帶去醫院就醫，還要平安將人送回去。」「（問：
    在你聽到槍聲前，你是否在跟弗溪燕來撒講話？）是。」等
    語（見原審卷三第128頁）。
  4.證人即被害人弗溪燕來撒於警詢時證稱：對方一行人，又將
    伊、詹道明及鍾雲玉載往百家樂汽車旅館，在旅館內對方一
    直對我說：你把實話說出，你是否為詐騙集團等語，此時，
    其中一人就把手槍拿出來，直接朝伊腳部開一槍，致伊受有
    左足背槍傷等語（見99年度他字第142號卷第3、5頁）；復
    於99年4月2日警詢時證述：他們將伊、伊朋友詹道明及鍾雲
    玉載到百家樂汽車旅館的房間，被告廖大進跟伊說要將之前
    的貨退還給伊，叫伊將49萬元還他．．．，聽到「碰」的一
    聲，伊覺得左腳熱熱的在流血，才知道伊被槍打中了，其他
    人就跑出去了，後來被告廖大進又叫伊等人上車等語（見99
    年度偵字第1419號卷一第23頁）；復於原審審理時證述：離
    開飛鳳山停車場，先回到竹林交流道橋下，後來就一路走高
    速公路，開到百樂家汽車旅館，在百樂家汽車旅館，對方要
    伊等3人站成一排，被告廖大進問伊，賣牛樟菇的錢花去哪
    裡，伊說錢一部份買車，一部份交給老闆，其中有2萬元在
    鍾雲玉身上時，伊在跟被告廖大進講話時，就有人朝伊開槍
    ，伊被開槍後，腳在噴血，就到廁所去，廁所有人拿衛生紙
    給伊，誰拿衛生紙給伊，伊不知情等語（見原審卷二第153
    至154頁）。
  5.證人詹道明於警詢時證述：當時在汽車旅館裡面有伊、弗溪
    燕萊撒、鍾雲玉及對方4、5人在裡面，而在汽車旅館外另有
    2人左右。當時對方歹徒指著伊要伊站在牆角邊，並叫伊不
    要講話，當時歹徒各自分別守在門口及窗戶邊不讓伊逃走，
    當時那老闆就一直質問並以責備的口氣問弗溪燕萊撒買賣牛
    樟芝的事，沒多久伊就聽到一聲槍響，因當時弗溪燕萊撒站
    在伊身旁，伊問弗溪燕萊撒那裡有受傷，當時弗溪燕來撒很
    緊張，因為被對方毆打有多處受傷，所以弗溪燕來撒也不知
    道自己已經被槍打到受傷了，後來伊看到地毯上有血跡，弗
    溪燕來撒也發現自己腳被槍打到，弗溪燕來撒才到廁所去拿
    衛生紙擦拭受傷流血的傷口，後那老闆就叫伊等3人上車等
    語（見警卷二第189頁）；復於偵訊中證稱：後來伊被押到
    一家汽車旅館，當時對方進入汽車旅館約有4、5人，伊可以
    確認廖大進跟賴鎮輝有跟我們一起進入汽車旅館房間，當時
    他們是開一間房間讓伊進去，不過，他們很聰明，故意把燈
    開的很暗，其他人則守在外面，不讓伊等跑掉，他們叫伊、
    弗溪燕來撒及鍾雲玉站在靠近牆壁，伊聽到槍聲前，廖大進
    不斷問弗溪燕萊撒靈芝的事，說為何不是賣他純的，槍聲之
    後，伊有問弗溪燕萊撒有無怎樣，當時，弗溪燕萊撒還沒有
    反應，可能是被嚇到，之後，伊有看到弗溪燕萊撒腳有流血
    等語（見99年度偵字第1419號卷一第133頁）；證人詹道明
    復於原審審理時證稱：「（問：在草屯鎮百樂家汽車旅館房
    間內，發生何事？）廖大進要我、弗溪燕來撒、鍾雲玉面對
    牆壁，我站在最左邊、弗溪燕來撒站中間、鍾雲玉站右邊。
    廖大進一直問弗溪燕來撒靈芝的事情，後來我聽到槍聲，我
    嚇到，我就用原住民的話問弗溪燕來撒你有沒有怎麼樣，弗
    溪燕來撒說他的腳麻麻的，後來看到地上濕濕的一大片，我
    說弗溪燕來撒你好像中槍了，當我頭抬起來的時候，其他站
    在後門的人都跑掉了，只剩下廖大進。」等語（見原審卷二
    第237頁）。
  6.證人賴鎮輝於警詢時證稱：在百樂家汽車旅館內，被告廖大
    進對弗溪燕來撒說：「你這個是假樟菇、香杉菇，當初交易
    的時候，有打電話給一個俗稱教授之人求證，教授有化驗出
    來認為是假牛樟菇。」被告廖偉君就罵「幹！」然後【被告
    廖偉君從腰際掏出一把手槍，拉槍機朝弗溪燕萊撒腳部地上
    開一槍，弗溪燕萊撒左腳中槍流血】，被告廖大進對被告廖
    偉君說：「叫你嚇他而已，你怎麼真的打下去。」然後被告
    廖偉君說：「我哪知道那麼準打到腳。」被告廖大進就說快
    離開，停留不到20分鐘，被告廖大進叫伊去問老闆是否聽到
    什麼聲音，老闆回答說：「有嗎？」然後伊一行人就離開百
    樂家汽車旅館等語（見警卷二第66頁）；復於偵訊中證稱：
    「（問：後來在草屯百樂家汽車旅館，你聽到有幾聲槍聲？
    ）一聲，當時我人在汽車旅館房內，房號我不記得，但是角
    落那間，當時房間內除了我以外，還有廖大進、廖偉君、陳
    昭烈也在房間內，至於陳禾程、謝飛鵬我沒有印象他們有在
    房間內，呂文雄應該沒有在房內，林明日我不確定。當時被
    害人3人都在房間內。」「（問：是何人開槍？）廖偉君。
    因當時我坐在廖偉君後面而已。」「（問：他開槍前，你就
    知道他有帶槍？）不知道。」「（問：他是何時拿槍出來？
    ）【我是先聽到槍聲，然後斜眼看到廖偉君手裡拿著槍】。
    」「（問：你們從草屯汽車旅館後，是如何離開？）開槍後
    就馬上離開。」「（問：當時在汽車旅館，廖偉君開槍後，
    廖大進才跟廖偉君說叫你嚇他而已，你怎麼真的打下去？）
    是。」「（問：廖大進在廖偉君開槍前，有無叫廖偉君拿槍
    出來嚇弗溪燕萊撒？）我不清楚。」「（問：你知否廖偉君
    是何處拿槍出來？）我沒有看到。」等語（見99年度偵字第
    1419號卷一第163至164、165頁）。證人賴鎮輝復於99年9
    月7日，原審審理時證稱：「（問：在草屯鎮百樂家汽車旅
    館內，弗溪燕來撒被人開槍打傷腳部的時候，當時房間內有
    幾個人？）我能確定的六個人，是我、弗溪燕來撒、鍾雲玉
    、詹道明、廖大進、廖偉君，其他人有無在場，我無法確定
    。」「（問：在百樂家汽車旅館你有無看到廖偉君所拿的槍
    枝的樣子？）【我只是用眼睛的餘光看到（廖偉君所拿的）
    好像是槍】。」「（問：你到草屯鎮百樂家汽車旅館前，是
    否知道廖偉君有帶槍？）我不知道。」等語（見原審卷二第
    114頁至第115頁）。
  7.證人即同案被告謝飛鵬於警詢時證稱：到了汽車旅館後，前
    方VOLVO汽車及BMW汽車的人都進了汽車旅館的房間，房號伊
    不知道，當時陳禾程在三菱汽車上休息，伊在汽車旅館出入
    口處走來走去抽煙，不久約10分鐘伊聽到「碰」一聲（如鞭
    炮聲），伊就跟陳禾程說怪怪的我們先走好了，此時房內的
    人全都出來，一名臉黑黑的男子就說要與我坐同一車，嗣後
    ，在九久啤酒屋時，伊發現弗溪燕來撒腳受傷流血，伊詢問
    賴鎮輝怎麼回事，賴鎮輝才說是被告廖偉君開槍打中弗溪燕
    來撒，該名臉黑黑的男子就是林明日等語（見99年度偵字第
    1419號卷一第41、42、59頁）；復於偵訊中結證稱：到汽車
    旅館時，伊沒有進去，被告陳禾程說要在車內休息，伊則在
    車外抽煙，煙抽完後，伊有聽到槍聲，林明日跑出來叫伊趕
    快走，伊問他發生何事，他說有人開槍，說完他上車，伊也
    上車。在九久啤酒屋的時候，原住民弗溪燕來撒站起來又坐
    下去，整個腳都流血，伊有問賴鎮輝是發生何事，賴鎮輝說
    是被告廖偉君向弗溪燕來撒開的槍等語（見99年度偵字第14
    19號卷一第69至70頁）；於99年10月12日，原審審理時證稱
    ：「（問：你知道開槍的事情，是賴鎮輝在九久啤酒屋跟你
    講，賴鎮輝如何跟你講？）我在九久啤酒屋的時候，看到弗
    溪燕來撒的鞋子有血，我就問賴鎮輝說怎麼回事，賴鎮輝說
    廖董的兒子，就把他『捏』〈台語〉下去，我看到弗溪燕來
    撒的腳流血，又聽到賴鎮輝這樣講，就知道弗溪燕來撒被開
    槍。」「（問：賴鎮輝跟你說這句話的時候，旁邊還有誰？
    ）陳昭烈、弗溪燕來撒、詹道明、鍾雲玉。」「（問：賴鎮
    輝說廖董的兒子，就把他『捏』〈台語〉下去，你有無聽到
    陳昭烈說什麼？）沒有。」「（問：你於檢察官偵訊時證稱
    ，你在草屯鎮百樂家汽車旅館外面，在車外抽菸有聽到槍聲
    ，你偵訊時所述是否實在？）實在。」「（問：你當時如何
    判斷那是槍聲？）類似鞭炮聲，我個人認為那應該是槍聲。
    」「（問：你於檢察官偵訊時證稱，林明日有跑出來叫我們
    趕快走，我問他何事，他說有人開槍，你於偵訊時所述是否
    實在？）實在。」「（問：為何你剛才在本院證述，林明日
    並沒有跟你說有人開槍？）時間過太久了，我忘記了。」「
    （問：所以你在檢察官前所述記憶較清楚，所述為正確？）
    是。」等語（見原審卷二第315至316、328頁）。證人謝飛
    鵬上開證述賴鎮輝有告訴其是被告廖偉君對弗溪燕來撒開槍
    一節，核與證人賴鎮輝於原審審理時證述：伊有告訴被告謝
    飛鵬是被告廖偉君開的槍等語相符（見原審卷二第101頁）
    ，應堪採信。
  8.又證人即同案被告呂文雄於99年10月25日，原審審理時證稱
    ：「（問：你有無進入草屯鎮百樂家汽車旅館的房間內？）
    我沒有進去。」「（問：你能否確定有誰進入房間內？）我
    的車子停在房間的車庫停車位。廖大進、陳昭烈、賴鎮輝、
    弗溪燕來撒、鍾雲玉、詹道明有進入房間內。廖偉君、陳禾
    程、謝飛鵬有無進去我沒有印象。我不敢確定林明日有無進
    去。我車子停好後，就站在車庫門口等，我有聽到房間內有
    人罵『幹你娘，我們老大的錢你也敢騙！』〈台語〉。」「
    （問：這句話是誰講的？）我不知道，我沒進去。後來我就
    聽到槍聲，從裡面出來的人說『幹，叫你嚇他而已，你真的
    捏下去。』〈台語〉不知道是誰講的。」「（問：你是否可
    以確認講『幹，叫你嚇他而已，你怎麼真的捏下去。』〈台
    語〉，這句話的人，是否是廖大進？）他們一群人走出來時
    我聽到有人說『幹，叫你嚇他而已，你怎麼真的捏下去。』
    〈台語〉我無法確定是誰講的，捏下去〈台語〉就是指開槍
    的意思，大家都出來的時候，我並未看到弗溪燕來撒有無受
    傷，弗溪燕來撒上我開的車時，我才發現弗溪燕來撒腳受傷
    ，我拿衛生紙給弗溪燕來撒擦。」「（問：請你確定從草屯
    鎮百樂家汽車旅館房間內走出來的人有誰？）我可以確定的
    是弗溪燕來撒、鍾雲玉、詹道明有從房間內走出來。賴鎮輝
    、陳昭烈、廖大進、廖偉君也有從房間走出來．．．」「（
    問：你在草屯鎮百樂家汽車旅館房間的車庫門外，聽到房間
    內有槍響的聲音？）有聽到。」「（問：那時你是否就知道
    有人開槍？）那時我還不知道，我聽到有人喊『幹，叫你嚇
    他而已，你怎麼真的捏下去。』〈台語〉的時候才知道有人
    開槍。」、「（問：事後你有無聽到何人說，是誰對弗溪燕
    來撒開槍？）是賴鎮輝或是陳昭烈說，是廖偉君對弗溪燕來
    撒開槍，因為他們二人從頭到尾都是搭我的車子，至於是賴
    鎮輝或是陳昭烈說的我無法確定。」等語（見原審卷三第86
    至88、97、98頁）。
  9.證人陳禾程於警詢時證述：在百樂家汽車旅館，伊有聽到槍
    聲，伊事後知道是被告廖偉君開的槍，槍也是被告廖偉君帶
    去的，發生槍擊之後，被告廖大進要伊開被害人弗溪燕來撒
    的車子，並載林明日及謝飛鵬等語（見警卷二第128至129
    頁）；於偵訊時證稱：伊事後聽賴鎮輝說是被告廖偉君開的
    槍等語（見99年度偵字第1419號卷一第137頁）；於99年10
    月5日，原審審理時證稱：「（問：你從草屯鎮百樂家汽車
    旅館開車出來後，誰搭你的車？）謝飛鵬、林明日。」「（
    問：你在車上有無問林明日什麼情形？）在車上的時候林明
    日跟我說廖大進的兒子廖偉君開槍，趕快走，回到九久啤酒
    屋時，賴鎮輝也有說。」等語（見原審卷二第274至275頁）
    。
  10.證人即同案被告陳昭烈於99年2月27日警詢時證述：大家在
    百樂家汽車旅館房間內談事情，伊在廁所內聽到「碰」一聲
    ，伊走出廁所後，大家就說要離開等語（見警卷二第114頁
    ）；於99年5月10日警詢時證稱：在百樂家汽車旅館815號房
    間內，房內除了3名被害人外，還有伊、被告廖大進、廖偉
    君及賴鎮輝，被告廖大進、賴鎮輝在跟弗溪燕萊撒在談牛樟
    菇買賣糾紛賠償的問題，伊到房內廁所上大號，不久就聽到
    槍聲，伊上完廁所出來，賴鎮輝就說是廖大進的兒子廖偉君
    開的槍，大家就立即離開汽車旅館至鹿谷鄉集鹿大橋橋頭九
    久啤酒屋等語（見99年度偵字第1419號卷二第80至81頁）；
    於99年5月10日偵訊中證稱：「（問：後來到百樂家汽車旅
    館時，是何人槍傷被害人？）我不清楚，因當時我肚子痛，
    我去廁所，房內當時有廖大進、廖偉君、賴鎮輝及其他三名
    被害人，我是在廁所內聽到聲音，後來我出來時賴鎮輝有跟
    我說廖大進的兒子開的槍，但我沒有看到。」等語（見99年
    度偵字第1419號卷二第94頁）；證人陳昭烈復於99年10月19
    日原審證稱：「（問：你進去草屯鎮百樂家汽車旅館房間內
    多久後，去上廁所？）我一進去馬上就去上廁所。」「（問
    ：你在草屯鎮百樂家汽車旅館房間廁所內，有無聽到槍聲或
    鞭炮聲？）我在廁所內有聽到像鞭炮聲。」「（問：在草屯
    鎮百樂家汽車旅館房間內，有無聽到廖大進、廖偉君跟弗溪
    燕來撒講什麼話？）我在廁所內有聽到廖大進、廖偉君問弗
    溪燕來撒說老闆何時要出來處理這件事情。」「（問：你在
    草屯鎮百樂家汽車旅館廁所內有無看到是誰開槍？）沒有。
    」「（問：你聽到鞭炮聲響之後，你有無聽到誰講什麼話？
    ）賴鎮輝說有人開槍了。」「（問：你從草屯鎮百樂家汽車
    旅館房間的廁所出來後，賴鎮輝說什麼話？）賴鎮輝用台語
    說『開槍了』意思就是有人開槍了。」「（問：你有無問賴
    鎮輝是何人開槍？）沒有。」等語（見原審卷三第16、30
    、31頁）。
  11.依上開證據以觀，證人賴鎮輝、及證人即同案被告謝飛鵬、
    呂文雄、陳禾程、陳昭烈均證述係被告廖偉君朝弗溪燕來撒
    開槍，導致弗溪燕來撒腳部受傷，復據證人弗溪燕來撒、鍾
    雲玉、詹道明及同案被告廖大進亦不否認在百家樂汽車旅館
    內，有發生持槍傷人之事，弗溪燕來撒確實受有左足背部槍
    傷（傷口1公分），亦有行政院國軍退除役官兵輔導委員會
    竹東榮民醫院診斷證明書1紙及槍傷照片3張在卷可稽（見99
    年度偵字第1419號卷一第36、37頁），又被告廖偉君持有之
    上開槍枝及子彈1顆，該槍枝既可擊發子彈，射傷弗溪燕來
    撒之腳部，致弗溪燕來撒受有上開傷害，被告廖偉君持有之
    槍枝及子彈1顆均具有殺傷力無疑，堪認被告廖偉君於99年2
    月12日前不詳時間起，未經許可，持有可發射子彈具有殺傷
    力之槍枝及子彈，並持槍射傷弗溪燕來撒腳部，致弗溪燕來
    撒因而受有左足背槍傷（傷口1公分）之事實。此外，並有
    南投縣政府警察局草屯分局100年6月3日投草警刑字第10000
    07718號函附採證照片76張暨相關跡證現場平面圖在卷能佐
    （見本院卷第262至282頁）。
  12.被告廖偉君雖否認有持槍射傷弗溪燕來撒，辯稱：伊沒有帶
    槍，也沒有開槍，且有涉案人陳昭烈自首犯罪云云。被告廖
    偉君之選任辯護人則為被告廖偉君辯護稱：本件所有證稱被
    告廖偉君開槍之證人，均無人親眼看見，都是聽證人賴鎮輝
    轉述係被告廖偉君開槍，顯見係證人賴鎮輝蓄意誣賴被告廖
    偉君，又依證人弗溪燕來撒證述，當時係有人從房間後門衝
    進來開槍，足認開槍之人並非已在房間內之被告廖大進，且
    證人弗溪燕來撒於原審審理時當庭指認開槍之人較瘦，不像
    在庭之被告廖偉君，又證人林明日指述被告廖偉君開槍顯係
    配合證人賴鎮輝誣陷被告廖偉君之詞，且證人林明日證述其
    未進入百樂家汽車旅館房間內，與證人謝飛鵬之證述矛盾，
    倘證人林明日非開槍之人，則林明日何需謊稱未進入百樂家
    汽車旅館房間；上訴後並為被告廖偉君辯護稱：同案被告陳
    昭烈業已自首持槍等語。惟查：
  (1)依上開證人廖大進、陳昭烈（不包括陳昭烈在本院證述部分
    ）、陳禾程、呂文雄、謝飛鵬、弗溪燕來撒、鍾雲玉及詹道
    明均證稱，在百樂家汽車旅館有聽到槍聲，證人賴鎮輝於警
    詢、偵訊及原審審理中均證述：係被告廖偉君向弗溪燕來撒
    開槍，射傷弗溪燕來撒之腳部等語，參以證人謝飛鵬、陳禾
    程、陳昭烈及呂文雄證述其等於案發當時，有聽聞證人賴鎮
    輝或林明日或陳昭烈陳述係被告廖偉君開槍，衡諸當時之狀
    況，證人謝飛鵬、陳禾程、陳昭烈及呂文雄均係於案發當時
    ，或案發當日聽聞證人賴鎮輝、林明日或陳昭烈轉述被告廖
    偉君開槍一事，斯時，距離案發時間尚近，證人間較無串證
    、或矯飾罪行之可能，且證人陳禾程、陳昭烈、謝飛鵬及呂
    文雄與證人廖偉君間為妨害自由之共犯，與被告廖偉君並無
    利害關係，其等要無誣指被告廖偉君之動機，堪認證人賴鎮
    輝上開證述係被告廖偉君朝弗溪燕來撒開槍一情，尚堪採信
    。
  (2)又按證人之證述前後不符或相互間有所歧異，究竟何者為可
    採，事實審法院非不可本於經驗法則、論理法則，斟酌其他
    情形，作合理之比較，定其取捨；若其基本事實之陳述與真
    實性無礙時，仍非不得予以採信，非謂一有不符或矛盾，即
    認其全部均為不可採信。從而供述之一部認為真實者，予以
    採取，自非證據法則所不許。經查：
  證人陳昭烈於警詢及偵訊時均證稱：伊聽到槍聲後，自百樂
    家汽車旅館房間內廁所出來時，有聽到賴鎮輝說是被告廖偉
    君開的槍等語（見99年度偵字第1419號卷二第80至81、94
    頁），其於原審審理時固改稱：於99年2月12日隔了一、二
    天後，賴鎮輝到伊家向伊說是廖偉君開槍等語（見原審卷三
    第31頁）。證人陳昭烈上開證述賴鎮輝告知其係被告廖偉君
    開槍一事之時間點雖互有出入，然其均證述有聽聞證人賴鎮
    輝說是被告廖偉君開槍一情並無不同，又其於警詢及偵訊中
    證述之情節一致，且當時距離案發時間接近，又無當庭面對
    被告廖偉君之心理壓力，衡情應以其警詢及偵訊之證述較堪
    採信。至於，證人陳昭烈固於本院證稱：（那你可不可以把
    開槍的經過跟我們說明一下？）從新竹那裡回到百樂家汽車
    旅館後，大家就進去房間裡，當時是廖大進和他（弗溪燕萊
    撒）在講，之後我從廁所出來我就朝地下開一槍，本來不知
    道有打到那個人的腳後來要走的時候才知道等語（見本院卷
    二第16頁背面）。然其此部分證詞，不僅與其前開證詞互相
    齟齬，而證人陳昭烈對自己於檢察官偵訊、原審之證述內容
    ，在閱覽筆錄後，於本院也證述：之前所述時在等語（見本
    院卷二第22頁及其背面），亦證證人陳昭烈在本院所證內容
    ，已自相矛盾。何況，證人陳昭烈於本院復證稱：作案用槍
    枝好像係98年1月間買的等語（見本院卷二第22頁背面、23
    頁）。但查，證人陳昭烈前因詐欺案件，於97年12月10日入
    監執行，至98年4月24日縮刑期滿，於翌日執行完畢出監各
    情，有臺灣高等法院被告前案紀錄表在卷可按（見本院卷一
    第112頁背面）。則證人陳昭烈顯然不可能在98年1月間之在
    監執行期間，買入作案用槍枝，此外，參照後開證據資料（
    含通訊監察譯文），益徵證人陳昭烈在本院所為：其在百樂
    家汽車旅館開槍之證詞，係迴護被告廖偉君之詞，並非可取
    。被告廖偉君及其辯護人引據陳昭烈自首開槍之書狀，核與
    事實不符，同非可取。
  又在場證人即被害人弗溪燕來撒、鍾雲玉、詹道明固均證稱
    不能確定是否係被告廖偉君開槍云云，惟上開證人弗溪燕來
    撒、鍾雲玉、詹道明於案發前，均不認識被告廖偉君，其等
    無法明確指出開槍之人之姓名尚與常情無違。又證人弗溪燕
    來撒於原審審理時固證稱：伊面對後門，用眼睛餘光看到有
    人從後門進來對伊開槍，當時伊在跟被告廖大進在講話，衝
    進來的人應該是比較瘦的，伊無法確定是否就是廖偉君，但
    是沒有那麼胖，伊沒有看到開槍的人的臉等語（見原審卷二
    第159至160頁），證人鍾雲玉詹道明及廖大進於原審審理中
    亦證稱未見到開槍之人。惟發生槍響當時，在百樂家汽車旅
    館815號房間內，除被告廖大進、廖偉君、陳昭烈，與證人
    賴鎮輝及被害人弗溪燕來撒、鍾雲玉、詹道明等人以外，並
    無其他人員等出入，衡情證人弗溪燕來撒、鍾雲玉、詹道明
    要無僅聽見槍聲，而未見到是何人開槍之理，是證人弗溪燕
    來撒、鍾雲玉、詹道明上開證述，顯與常情不符，尚難據為
    有利於被告廖偉君認定之依據。復參以被告廖大進持用之
    0000000000號行動電話，於99年4月9日12時44分許，撥打黃
    緯綸持用之00000000 00號行動電話，被告廖大進（下稱A）
    與黃緯綸（下稱B）通話，通話內容如下：「A：其實上回我
    都跟阿成（指陳昭烈）他們講，說【原住民都講好了，原住
    民嚇都嚇死了，見都不敢見面】，他知道我們要把他要錢，
    連出來都不敢出來，他媽的，我是跟阿成這樣講，看他會不
    會亂講話，亂七八糟，什麼事情都是他在講，我的用意是說
    都講好了，大家都沒事了，幹，他還咬我們，真的是不應該
    ，那個原住民我會叫一個老闆，代表叫他出來，他不敢出來
    ，欠我40幾萬，錢還我嘛，不還我還是要告他。B：好啦，
    待會我們吃飯再講。」（通訊監察譯文內容見警卷二第23頁
    ）。依上開被告廖大進之通訊監察譯文，堪認被害人弗溪燕
    來撒、鍾雲玉及詹道明經過此一事件後，內心頗為恐懼，而
    被告廖大進係被告廖偉君之父親，其等於原審審理中證述未
    見到何人開槍云云，顯係事後袒護被告廖偉君之詞，尚難採
    信。
  (3)又查被告廖偉君於警詢時供稱：於99年2月12日伊並未至竹
    林交流道強押弗溪燕來撒等人前往百樂家汽車旅館，99年2
    月間，伊並未使用BMW廠牌車牌號碼0796-WJ號自用小客車，
    伊父親禁止伊開車或騎機車，伊患有精神疾病，伊忘記當天
    伊人在哪裡，伊不認識弗溪燕來撒、詹道明及鍾雲玉，也不
    認識陳禾程、謝飛鵬、呂文雄、林明日及賴鎮輝，伊沒有到
    竹林交流道，也沒有在百樂家汽車旅館持槍傷人等語（見警
    卷一第14至18頁）；又於原審訊問時供稱：伊聽到槍聲當時
    人在廁所等語（見原審卷一第41頁）；復於原審審理時供稱
    ：在百家樂汽車旅館房間內，槍響時，伊係站在被告廖大進
    左後方等語（見原審卷三第172頁）。是被告廖偉君對於槍
    響時，其有無在百樂家汽車旅館房間內，及究竟在房間內何
    處，前後供述不一，上開辯解是否可採，自有可疑。
  (4)又被告廖大進、陳昭烈、陳禾程及證人弗溪燕來撒、鍾雲玉
    、詹道明等人於警詢、偵訊及原審審理中，均未曾供稱或證
    稱開槍之人係證人林明日或賴鎮輝，是被告廖偉君之選任辯
    護人以證人林明日之證詞與證人即同案被告謝飛鵬證述之情
    節互有出入，遽以推測證人林明日為開槍嫌疑之人，尚屬無
    據。
  (5)復參以被告廖大進於事後，有以其持用之0000000000號行動
    電話，於99年3月30日15時51分許，撥打黃緯綸持用之00000
    00000號行動電話，被告廖大進（下稱A）與黃緯綸（下稱B
    ）通話，通話內容如下：「A：到時候有問到槍是誰開的，
    就都不承認就好了，好不好？B：好。A：叫他不要承認。」
    （通訊監察譯文見警卷二第20頁）。再參以被告廖大進持用
    之0000000000號行動電話，於99年4月9日19時29分許，撥打
    被告陳昭烈持用之0000000000號行動電話，被告廖大進（下
    稱A）與陳昭烈（下稱B）通話，通話內容如下：「B：我上
    次跟你講那個你要嗎？A：什麼？B：春嬌他那個啊。A：喔
    喔，那個先不用說，現在事情很大條，連我都咬進去，有人
    指認說槍是我拿的，怎麼講到那樣。B：講到槍是你拿的，
    可能是碰仔（按：指謝飛鵬）講的，要調他的筆錄起來看。
    A ：阿成，我們朋友原在，【我（按：廖大進）叫我兒子（
    按：廖偉君）自首，那沒關係啦】，監聽就監聽，我不怕，
    等一下再打給你，我接電話。」（見警卷二第265頁）。倘
    被告廖偉君並非開槍之人，被告廖偉君之父親即被告廖大進
    何需與友人黃緯綸商量：要被告廖偉君是否坦承開槍之行為
    ？被告廖大進又何需向同案被告陳昭烈表示：要叫被告廖偉
    君自首之事情？
  (6)又依被告廖大進持用之0000000000號行動電話，於99年4月3
    日8時56分許，撥打被告陳昭烈持用之0000000000號行動電
    話，被告廖大進（下稱A）與陳昭烈（下稱B）通話，通話內
    容如下：「B：董ㄟ在哪裡。A：在我家這裡，你不是說通緝
    了不能回去。B：我又沒在家，在附近朋友家。A：你打電話
    給碰ㄟ（按：指謝飛鵬），叫他要差不多，他昨天又去開庭
    ，你叫他要差不多，要當面講，不要說是我講的，啊你小弟
    （按：指陳禾程）也一樣。B：我小弟。」（通訊監察譯文
    見警卷二第267頁）。證人陳昭烈於99年5月10日警詢時證稱
    ：該通電話是被告廖大進打電話給伊，要伊跟陳禾程及謝飛
    鵬等人說開庭時不要講對他兒子廖偉君不利的話等語（見99
    年度偵字第1419號卷二第82頁）。堪認被告廖大進於案發後
    ，要求被告陳昭烈向被告陳禾程及謝飛鵬轉達，不要為不利
    於被告廖偉君之供述。
  (7)復依被告廖大進持用之0000000000號行動電話，於99年4月8
    日16時1分許，撥打被告陳昭烈持用之0000000000號行動電
    話，被告廖大進（下稱A）與陳昭烈（下稱B）通話，通話內
    容如下：「B：有講好了，但要先那一些那個，你在哪裡？A
    ：我在北部啦，怎麼說快跟我說。B：他講檢察官有問他有
    沒有看到槍，他說願意要幫我們，就是要先拿一些錢，拿10
    萬元這樣啦，10萬元而已啦。A：志明（即賴鎮輝）的意思
    ，是有沒有講好，講好的話那有什麼問題。B：講好，OK啦
    。A：你現在聽我講，我了解一下，真的講好，這禮拜我500
    萬元下來，10萬元馬上給他。B：他目前經濟不好，看能不
    能先拿一些給他。A：不要講一次拿那麼多啦。B：幾萬塊啦
    ，先拿一些用。A：我問一下，如果OK就沒問題，我律師在
    嗎？B：我沒進去，我是去找他，檢察官問我的，他回答都
    有保留，事後要解還有空間，我手機快沒電了。A：我跟你
    講，我證實後會先拿一些給他，好啦，電話中不要講，你電
    充飽，我再打給你。」（通訊監察譯文內容見警卷二第26頁
    ）。又證人陳昭烈於99年5月10日警詢時證稱：該通電話係
    伊跟被告廖大進的通話，賴鎮輝要向被告廖大進拿10萬元，
    才不會把被告廖偉君咬死，不過事後被告廖大進說不用了。
    10萬元就沒有拿了等語（見99年度偵字第1419號卷二第83頁
    ）。堪認被告廖大進於案發後，要求被告陳昭烈代為聯繫詢
    問賴鎮輝是否願意更改證詞。
  (8)又證人陳禾程於警詢時證述：整件事都是被告廖大進主導的
    ，事件發生後，被告廖大進有來找過我，教我不要擔心，槍
    是他兒子開的，他兒子會承擔等語（見警卷二第130至131頁
    ）；於原審證稱：「（問：為何你於警詢時證稱，廖大進去
    找你，跟你說不用擔心，槍是他兒子開的，他兒子會承擔，
    你於警詢時所述是否實在？）實在，當時我是聽賴鎮輝說槍
    是廖偉君開的，我就以為槍是廖偉君開的，我忘了廖大進有
    無跟我說這些話。」等語（見原審卷二第268頁）。
  (9)綜合上開證據以觀，被告陳禾程、謝飛鵬與被告廖大進係共
    犯上開強押弗溪燕來撒、鍾雲玉及詹道明等人犯行之人，其
    等要無誣陷同案被告廖偉君之動機，再者，倘開槍之人並非
    被告廖偉君，何以被告廖大進於警詢時，需否認被告廖偉君
    有在現場，並於事後與同案被告陳昭烈、陳禾程聯繫如何供
    述被告廖偉君開槍一事，且被告廖大進、陳昭烈、陳禾程、
    呂文雄及謝飛鵬等人前從未指認：係賴鎮輝或林明日開槍傷
    人。從而，被告廖偉君之選任辯護人此部分辯護意旨，尚難
    予採取。
  13.又被告廖偉君持有之槍枝未據扣案，無法鑑定其於本案所持
    有之槍枝是否為制式手槍。證人即同案被告謝飛鵬固於警詢
    及偵訊時證稱：伊曾在被告陳禾程家中，看過廖偉君持有貝
    瑞塔92制式手槍云云（見警卷二第87頁、99年度偵字第1419
    號卷一第70頁），惟查，證人謝飛鵬於原審證述：「（問：
    你於警詢時稱，在98年3月之前，你在憲兵隊偵防分隊擔任
    刑事鑑識官，依你的知識，看槍枝的外觀及槍管的平滑度，
    再聽廖偉君拉槍枝滑套的聲音，再看子彈的規格，你確認廖
    偉君拿的是制式槍枝，你於警詢時所述是否實在？）我在警
    詢的時候我不是說『確認』，我是說估計而已，是依照我個
    人的知識，看槍枝的外觀及槍管的平滑度，我個人估計那是
    制式槍枝，我沒有說我確認，我在憲兵隊偵防分隊擔任刑事
    鑑識官這部分是正確的。」「（問：你在警詢時說，有看到
    子彈的規格，你當時是否有看到子彈？）我看到廖偉君在拿
    槍枝的時候，廖偉君有將彈匣退出來，我遠遠的好像有看到
    是有裝子彈，但我不敢確定那是制式或是改造的子彈，因為
    有一段距離。」等語（見原審卷二第322頁），是證人謝飛
    鵬亦不能確認其當時看見被告廖偉君持有之槍枝是否為制式
    手槍，又證人謝飛鵬並非專業鑑定人員，且其並未在百家樂
    汽車旅館房間內見到被告廖偉君開槍，是自不得依證人謝飛
    鵬於警詢及偵訊之證述，遽認被告廖偉君持有之槍枝為制式
    手槍。是被告廖偉君持有之上開槍枝既未扣案，又無其他證
    據足供審究該槍枝應屬同條例第7條所定之制式手槍，本諸
    罪疑惟輕之原則，僅能認該槍枝為其他可發射子彈具有殺傷
    力之槍枝，且其持有之子彈為1顆。
(六)、就事實欄二、(四)所示部分（堤防及九久啤酒屋）：
  1.查被告廖偉君駕駛BMW汽車，搭載被告廖大進、證人鍾雲玉
    ，被告呂文雄駕駛VOLVO汽車，搭載被告陳昭烈、證人賴鎮
    輝、弗溪燕來撒及詹道明，被告陳禾程駕駛弗溪燕來撒所有
    之三菱汽車搭載被告謝飛鵬、林明日等人，離開百樂家汽車
    旅館後，先前往南投縣鹿谷鄉集鹿大橋旁之堤防邊稍做停留
    及討論地點後，被告陳昭烈、陳禾程、謝飛鵬、呂文雄及證
    人賴鎮輝與被害人弗溪燕來撒、詹道明及鍾雲玉分乘VOLVO
    汽車及弗溪燕來撒所有之三菱汽車，一同前往九久啤酒屋，
    被告呂文雄載人至九久啤酒屋後即先行駕駛VOLVO汽車離去
    ，被告廖大進及廖偉君則搭乘BMW汽車離去等情，業據被告
    廖大進、廖偉君、陳昭烈、陳禾程、謝飛鵬供述明確，核與
    證人賴鎮輝、弗溪燕來撒、鍾雲玉及詹道明證述之情節相符
    ，堪認被告廖大進一行人，續將弗溪燕來撒、鍾雲玉及詹道
    明載至南投縣鹿谷鄉集鹿大橋旁之堤防邊後，又將弗溪燕來
    撒等3人載至九久啤酒屋，而接續剝奪弗溪燕來撒、鍾雲玉
    及詹道明等人之人身自由。
  2.證人即被害人弗溪燕來撒於警詢時證稱：離開百樂家汽車旅
    館後，對方又將伊押到一家雜貨店，逼迫伊簽下45萬元本票
    ，及簽立車輛讓渡書，並令鍾雲玉將其包包內之現金拿出來
    ，共4萬元，並拿走伊原本車上之3包靈芝，伊害怕對方再對
    伊不利，只好順從對方，對方才讓詹道明駕駛伊所有之車牌
    號碼CP-1958號自用小客車載伊跟鍾雲玉離開等語（見99年
    度他字第142號卷第3、5頁）；於偵訊中證稱：第1次是對方
    買牛樟菇49萬元，說要退貨，拿走4萬元現金後，要求再開4
    5 萬元本票，因他們怕伊不付錢，又叫伊簽車輛讓渡書，都
    非伊自願的，因伊先前已經被槍打傷腳，會害怕等語（見99
    年度偵字第1419號卷一第66頁）；證人弗溪燕來撒於99年9
    月8日，原審審理時證述：「（問：去到九久啤酒屋做了什
    麼事情？）在還沒有到九久啤酒屋之前他們有帶我去一個地
    方旁邊有香蕉園，我看到附近是香蕉園，那時候他們叫我下
    車，我下車後，他們一直在討論要去哪裡，後來有一人說九
    久啤酒屋他很熟，就去九久啤酒屋敲門，去到九久啤酒屋，
    他們要我簽本票、車子的讓渡書。」「（問：去到九久啤酒
    屋，有何人在啤酒屋內？）賴鎮輝及兩、三個人在九久啤酒
    屋內。」「（問：當時廖大進跟廖偉君有無在九久啤酒屋內
    ？）當時廖大進跟廖偉君不在九久啤酒屋。」「（問：在九
    久啤酒屋內做何事？）賴鎮輝要我簽本票及車子的讓渡書，
    賴鎮輝跟我說簽沒有關係，把這個錢還給人家就沒事了，後
    來旁邊【有人要賴鎮輝在本票上背書】。」「（問：為何賴
    鎮輝要在車輛讓渡書上簽名？）車輛讓渡書是寫我要把車子
    讓渡給賴鎮輝。」「（問：誰叫你寫要讓渡給賴鎮輝？）就
    是他們其中一人，我不知道是誰。」「（問：你簽本票、車
    輛讓渡書後，把本票、車輛讓渡書交給誰？）他們叫我簽好
    後，就叫我離開了，至於是誰拿走本票、車輛讓渡書的我不
    知道。」「（問：鍾雲玉皮包內的4萬元是誰拿走的、是在
    何處拿走的？）有一個人叫鍾雲玉從皮包內拿錢出來，我不
    知道那個人是誰，鍾雲玉就從皮包內拿錢出來，那個人說是
    要還錢的。」「（問：有無在那邊點鈔票？）有。」「（問
    ：是何人點鈔票？）名字我不知道。」「（問：鍾雲玉是在
    何處把4萬元拿出來？）在九久啤酒屋內，因為要還給廖大
    進，本來是49萬元，扣掉4萬元後，就叫我簽45萬元的本票
    。」「（問：拿錢是在簽本票之前還是之後？）應該是之前
    ，因為他們有算4萬元，叫我簽45萬元的本票。」「（問：
    是何時算4萬元？）在我簽本票的同時，有人叫鍾雲玉從皮
    包內拿錢出來數，鍾雲玉就拿出來。」「（問：4萬元交給
    何人？）交給賴鎮輝。」「（問：當天你有帶3包靈芝放在
    你開的車上，3包靈芝是誰拿走的？）他們叫我從小吃店出
    來，本來是要交給我，後來有一個人說不能帶走，要押在那
    邊，因為我還欠他們錢。我不知道靈芝是何人拿走的。」「
    （問：你從新竹縣芎林鄉國道3號竹林交流道橋下一直到九
    久啤酒屋，這段時間你有無想要離開？）有，但是沒有辦法
    ，在車上的時候我被夾在中間，且我被打的頭昏昏的。」、
    「（問：到九久啤酒屋的時候，在九久啤酒屋內有誰在場？
    ）有賴鎮輝、謝飛鵬有在場，廖大進、廖偉君都沒有在場，
    陳禾程好像有在場，其餘的人有無在場我無法確定。當時鍾
    雲玉、詹道明也有在九久啤酒屋內。」「（問：空白的本票
    、車輛讓渡書是誰拿出來叫你寫的？）我不知道是誰拿出來
    的，但是放在桌上的時候，賴鎮輝叫我寫，我問賴鎮輝說要
    怎麼寫，旁邊的謝飛鵬說『你欠多少，就寫多少』。」等語
    （見原審卷二第154至156-1、158頁），此外，復有本票（
    背面有賴鎮輝之背書）及車輛讓渡書各1紙在卷可稽（見警
    卷二第27頁、警卷一第60頁）。
  3.證人詹道明於99年4月6日警詢時證述：伊、弗溪燕來撒及鍾
    雲玉被帶到一個小吃部，賴鎮輝對弗溪燕來撒說，他之前賣
    給老闆的牛樟菇是假貨，要賠錢給那個老闆，賴鎮輝就跟鍾
    雲玉講說：『你身上有多少錢』，結果鍾雲玉就從皮包內拿
    出來錢，並當阿輝的面數給他看，共有4萬元，阿輝就講說
    這些錢就扣在那老闆的49萬元裡面，後阿輝就將那4萬元拿
    走放在桌上，並要弗溪燕萊撒簽立45萬元的本票，後弗溪燕
    萊撒就簽立45萬元的本票，由阿輝拿走，阿輝並於本票後面
    背書，後我與弗溪燕萊撒及鍾雲玉三人才順利離開等語（見
    警卷二第189至190頁）；於偵訊中證稱：伊到九久啤酒屋有
    看到弗溪燕萊撒開本票及交4萬元及簽讓渡書給對方的事，
    當時對方只剩下二、三人，不過廖大進已經不在那邊了，就
    是賴鎮輝說要開本票等語（見99年度偵字第1419號卷一第13
    3頁）；於99年10月5日，原審審理時證稱：「．．．我們就
    到了一個堤防邊，那個地方有種香蕉樹的地方，旁邊有砂石
    廠，車子停了以後，廖大進就走過來說『騙我錢的那個人下
    車』，我就問廖大進說『我要不要下車』，廖大進說『不用
    』，但他叫我不要跑，他們談了一下子，他們就再上車了，
    鍾雲玉就過來搭VOLVO的車，廖大進他們的車子就不見了，
    後來『阿輝』就載我們去距離沒有多遠的啤酒屋，弗溪燕來
    撒、鍾雲玉就下車，我留車上，我沒有注意有幾個人跟下去
    ，後來我下車去尿尿，我下車的時候『阿輝』問我要去哪裡
    ，我說我要去尿尿，尿完後我才進去啤酒屋，進去啤酒屋的
    時候，我聽到『阿輝』在跟弗溪燕來撒說錢的事情，說靈芝
    的錢要如何賠，後來有說要開本票，但是沒有本票，有叫一
    個人去拿本票跟讓渡書來，後來『阿輝』有問鍾雲玉身上有
    多少錢，鍾雲玉將錢拿出來，『阿輝』數一數有4萬1千多元
    ，『阿輝』在數的時候，旁邊有站一個人，但有無幫忙點鈔
    票我沒有印象，數了4萬1千多元，他就拿走4萬元，說剩下1
    千多元給你們加油，剩下欠的錢就寫本票賠給老闆廖大進。
    」「（問：你有無看到弗溪燕來撒在寫車輛讓渡書？）有。
    」「（問：寫完本票之後？）『阿輝』就說連這個車子他也
    要拿，要將車子賠給廖大進，抵靈芝的錢。」「（問：靈芝
    是否放在VOLVO的車上？）是。」「（問：到啤酒屋之前靈
    芝都在車上？）我們到了九久啤酒屋的時候，他又把靈芝放
    在啤酒屋的桌上了，我們以為是要還給我們的，結果沒有。
    」「（問：當時你有無看到賴鎮輝在這張本票的背後背書？
    ）有，他有拿過來寫字。」「（問：當時你有無聽到在場的
    人或是賴鎮輝說，為何賴鎮輝要在本票背後背書？）沒有，
    我只聽到賴鎮輝說本票、車子是要賠償給廖大進。」等語（
    見原審卷二第238至242頁）。
  4.證人鍾雲玉於99年4月6日警詢時證述：到小吃店後，賴鎮輝
    要弗溪燕來撒簽本票及車輛讓渡書，並要伊將皮包內現金4
    萬元交給他們，伊當時很害怕就將錢交給他們，弗溪燕來撒
    帶去的靈芝也被他們拿走等語（見警卷二第176頁）；於99
    年9月8日，原審審理時證稱：（問：你在九久啤酒屋內，有
    無交出4萬元？）有。」「（問：是何人叫你交錢出來？）
    賴鎮輝叫我拿4萬元出來。」「（問：賴鎮輝如何跟你說的
    ？）他說要把錢還給買靈芝的老闆，就從我皮包拿走4萬元
    。」「（問：你有無跟賴鎮輝說4萬元中有2萬元是你的？）
    有。」「（問：從新竹縣芎林鄉國道3號竹林交流道橋下到
    九久啤酒屋，為何你都不離開？）他們把我押上車，他們不
    讓我離開。」「（問：你是否因為害怕而不敢離開？）也是
    害怕，且弗溪燕來撒跟詹道明都在那裡，所以我也無法離開
    。」「（問：從你皮包內拿出的4萬元裡面，有2萬元是你的
    ，為何你還要把錢交出來？）當時他們以為弗溪燕來撒是我
    男朋友，我也因為害怕，所以賴鎮輝要我把錢拿出來，我就
    拿出來了。」等語（見原審卷二第177、179頁）。
  5.證人陳禾程於警詢時證述：伊從集鹿大橋附近回家後，因被
    告廖大進叫伊拿便當給九久啤酒屋裡面的人吃，伊才到九久
    啤酒屋，看到鍾雲玉將錢拿出來放在桌上，被告謝飛鵬叫伊
    幫忙點百元鈔部分，伊算了9800元後就離開了，當時被告廖
    大進、廖偉君均在伊家裡面，弗溪燕來撒帶來的牛樟菇3包
    係被告廖大進拿走的等語（見警卷二第129至130頁）；於99
    年10月5日，原審審理時證稱：「（問：從草屯鎮百樂家汽
    車旅館到水里，是否要經過你家附近的堤防邊？）從草屯上
    高速公路在名間交流道下來，經過名竹大橋，轉砂石專用道
    路，往水里方向走，後來到集鹿大橋附近停車。」「（問：
    停車之後呢？）我有聽到他們在講話，但不知道他們講什麼
    ，後來就再開車到九久啤酒屋，我就將車子的鑰匙交給弗溪
    燕來撒，我就去外面晃，後來廖大進打電話給我，廖大進拿
    便當給我，要我拿去九久啤酒屋給他們吃。我拿便當進入九
    久啤酒屋的時候，弗溪燕來撒、鍾雲玉、詹道明三人，還有
    賴鎮輝、林明日、陳昭烈、謝飛鵬在裡面」「（問：你進去
    的時候看到什麼？）我進去的時候本票、車輛讓渡書都已經
    放在桌上。」「（問：除了本票跟車輛讓渡書之外，還有什
    麼東西？）還有錢。」「（問：除了你跟賴鎮輝有算錢以外
    ，還有無其他人幫忙算錢？）謝飛鵬也有幫忙算錢。」「（
    問：你算好錢以後，錢交給誰？）我放在桌上。」「（問：
    後來你是否一直留在九久啤酒屋內？）沒有，錢數完以後，
    吃完飯我就離開了。」「（問：你離開的時候，裡面還有誰
    ？）林明日、賴鎮輝、弗溪燕來撒、鍾雲玉、詹道明、謝飛
    鵬在裡面，陳昭烈那時候已經沒有在九久啤酒屋。」「（問
    ：陳昭烈是在何時離開的？）陳昭烈在到達九久啤酒屋附近
    的時候就離開了。」「（問：請你確認是謝飛鵬或是賴鎮輝
    要你幫忙算？）我拿便當進去九久啤酒屋的時候，賴鎮輝已
    經在算錢，謝飛鵬叫我幫忙算錢，我將便當放好後，我就去
    幫忙算錢，賴鎮輝沒有叫我幫忙算，是謝飛鵬叫我幫忙算錢
    。」等語（見原審卷二第260至262、265至266頁）。
  6.證人賴鎮輝於偵訊時證稱：伊與被告謝飛鵬有在九久啤酒屋
    ，是被告廖大進交待被告謝飛鵬要被害人寫本票、讓渡書，
    被告陳昭烈後來有進去一下，被告廖大進、廖偉君沒有去，
    伊有親眼看到被告謝飛鵬叫被害人寫本票、讓渡書等，被告
    謝飛鵬對伊說，是被告廖大進要弗溪燕來撒簽系爭本票及車
    輛讓渡書，被告謝飛鵬也要求伊在本票上背書，及在車輛讓
    渡書寫明由伊代保管，意思是被害人若有跳票，被告廖大進
    就要找伊負責等語（見99年度偵字第1419號卷一第164頁）
    ：於99年9月7日，原審審理時證稱：「（問：你們從集鹿大
    橋堤防旁離開後去哪裡？）有去南投縣鹿谷鄉○○○路集鹿
    大橋附近的小吃店。」「（問：有弗溪燕來撒、詹道明、鍾
    雲玉跟你，謝飛鵬有無在場？）謝飛鵬有在場。」「（問：
    你說陳禾程本來沒有，但是後來去買便當有進來？）是。」
    「（問：廖大進跟廖偉君也都沒有進去啤酒屋內？）是。」
    「（問：你們在啤酒屋內做什麼事情？）命弗溪燕萊撒簽下
    45萬元本票及車輛讓渡書。」「（問：誰要弗溪燕來撒簽本
    票及車輛讓渡書？）是廖大進的意思。」「（問：你如何知
    道是廖大進的意思？）廖大進叫謝飛鵬去寫的。」「（問：
    本票、車輛讓渡書是誰拿出來的？）是謝飛鵬，謝飛鵬跟我
    說是廖大進叫他做的。」「（問：這張本票影本下方有賴鎮
    輝、還有捺指紋、地址、身份證號碼，這是誰寫的？）我寫
    的。」「（問：為何你要在本票背面寫你的資料？）因為【
    廖大進認為如果弗溪燕來撒沒有還錢的話，我也要負責任，
    所以廖大進要我在本票背面背書】。」（問：是廖大進親口
    叫你在本票背後背書？）不是，是透過謝飛鵬告訴我的。」
    「（問：這張本票後來交給誰？）我背書後就交給謝飛鵬。
    」「（問：這張車輛讓渡書下面有保管人，上面有寫你的名
    字、身份證地址跟電話，是否為你寫的？）是我寫的。」「
    （問：為何你是保管人？）我是照廖大進的意思做。」「（
    問：誰叫你在上面簽名的？）是廖大進透過謝飛鵬，謝飛鵬
    要我在上面簽名。」「（問：在九久啤酒屋內是誰叫弗溪燕
    來撒簽本票及車輛讓渡書？）是謝飛鵬。」「（問：弗溪燕
    來撒問你空白本票及車輛讓渡書如何寫之後，謝飛鵬有無對
    弗溪燕來撒說『你欠多少就寫多少？』你有無聽到謝飛鵬這
    樣說？）有，他說該多少就寫多少。」「（問：誰叫你在本
    票後面背書？）謝飛鵬。」「（問：在九久啤酒屋內，鍾雲
    玉是否有將皮包內的錢拿出來？）有。」「（問：鍾雲玉於
    九久啤酒屋內從皮包將錢拿出來後，誰將這筆錢拿走？）我
    看到謝飛鵬拿走。」（見原審卷二第93、94至97、98、
    115、227至228頁）。
  7.被告謝飛鵬固否認有強迫弗溪燕來撒簽本票及車輛讓渡書，
    及令鍾雲玉拿出皮包內之現金，辯稱：伊進入九久啤酒屋時
    ，錢已經放在桌上，弗溪燕來撒已經在簽本票，不是伊命鍾
    雲玉拿出錢及命弗溪燕來撒簽本票，是證人賴鎮輝命鍾雲玉
    拿出錢，及命弗溪燕來撒簽本票及車輛讓渡書云云。惟查，
    依上開證人弗溪燕來撒、鍾雲玉、詹道明、賴鎮輝及陳禾程
    之證述，堪認弗溪燕來撒在九久啤酒屋內簽本票及車輛讓渡
    書時，及證人賴鎮輝要求鍾雲玉交出皮包內之現金時，被告
    謝飛鵬全程在場，並未表示反對，復依證人即同案被告陳禾
    程上開證述，被告謝飛鵬要其幫忙清點證人鍾雲玉交出之現
    金，被告謝飛鵬亦自承其有回答弗溪燕來撒：你欠多少就寫
    多少等語，足認被告謝飛鵬有參與命弗溪燕來撒簽本票、車
    輛讓渡書及命鍾雲玉交出皮包內現金之犯行，堪認其有行為
    分擔，其辯稱：伊到九久啤酒屋時，錢已放在桌上云云，顯
    與事實不符，難予採信。此外，證人賴鎮輝若主導命簽本票
    、車輛讓渡書、交付現金等行為，何需自己在本票背面背書
    （本票影本見警卷二第27頁），由此益徵證人賴鎮輝所述：
    被告廖大進叫被告謝飛鵬在九久啤酒屋，命被害人弗溪燕來
    撒、鍾雲玉為上開行為，應信屬實，證人賴鎮輝縱有叫弗溪
    燕萊撒簽署本票，因證人賴鎮輝本即系爭牛樟菇買賣之仲介
    人，當天除廖大進、林明日外，弗溪燕萊撒只認識賴鎮輝，
    故賴鎮輝在同案被告謝飛鵬主導下，配合說明，難認有何共
    同強制之犯意聯絡。
  8.依上開證人弗溪燕來撒、詹道明、鍾雲玉、賴鎮輝及陳禾程
    之證述，堪認在九久啤酒屋內，被告謝飛鵬基於強制之犯意
    ，使弗溪燕來撒簽立本票、車輛讓渡書及使鍾雲玉交付皮包
    內現金，而行無義務之事。
  9.又按刑法上之共同正犯，以有意思之聯絡行為之分擔為要件
    ；又共同實施犯罪行為之人，在合同意思範圍以內，各自分
    擔犯罪行為之一部，相互利用他人之行為，以達其犯罪之目
    的者，即應對於全部所發生之結果，共同負責（最高法院18
    年上字第673號、28年上字第3110號判例參照）。被告廖大
    進、廖偉君固未進入九久啤酒屋，被告陳昭烈、陳禾程亦未
    直接實施命弗溪燕來撒簽立本票、車輛讓渡書，及命鍾雲玉
    交出皮包內現金之行為，惟查：
  (1)被告廖偉君於99年11月2日，原審審理時供述：「（問：從
    堤防離開後，你跟廖大進去集集買便當，買完便當後，你們
    去哪裡？）我開車到九久啤酒屋外面時，我看到陳禾程站在
    九久啤酒屋門口外面，我按喇叭，陳禾程就走過來把便當拿
    進去。」等語（見原審卷三第176至177頁），被告廖大進於
    原審99年11月1日審理時供稱：「（問：你買完便當後？）
    我買完便當後，回到九久啤酒屋附近，因為那裡有二家店，
    我不知道他們在哪一家店，我按了喇叭，陳禾程就從九久啤
    酒屋出來拿便當進去等語（見原審卷三第131頁）。又證人
    即同案被告陳禾程於99年10月5日，原審審理時證稱：「（
    問：為何廖大進會知道他們在九久啤酒屋？）廖大進知道我
    們要去啤酒屋，廖大進說他要去買便當，不曉得誰跟廖大進
    說要在九久啤酒屋那邊等他。」等語（見原審卷二第264頁
    ）。是被告廖大進及廖偉君均明知離開堤防後，被告陳禾程
    、謝飛鵬及證人賴鎮輝等人將弗溪燕來撒、鍾雲玉及詹道明
    等人帶至九久啤酒屋內。
  (2)復參以證人廖大進於99年2月26日警詢時證稱：伊就到集集
    鎮上去買便當給全部的人吃，伊將便當拿給陳昭烈後，伊就
    到南投縣鹿谷鄉陳昭烈家中上廁所，上完廁所後，就發現客
    廳桌上放有一張車輛讓渡書，及現金4萬元，伊就拿走回臺
    中家等語（見警卷二第5頁）；復於99年4月29日警詢時證述
    ：伊與被告廖偉君將便當拿去九久啤酒屋後，就到被告陳昭
    烈家中上廁所，上完廁所後，就有人拿現金4萬元、車輛讓
    渡書及45萬元之本票給伊，對伊稱係弗溪燕來撒要還伊的錢
    等語（見警卷二第13至14頁）；於99年11月1日，原審審理
    時復供稱：「（問：你將便當交給陳禾程之後，你去了何處
    ？）後來我跟廖偉君就去陳昭烈家，我去上廁所，出來後換
    廖偉君上廁所，我就看到客廳的桌上就有本票、車輛讓渡書
    、現金3萬9千9百元，當時客廳沒有人，誰放的我不知道，
    我就將本票、車輛讓渡書、現金3萬9千9百元收起來，在警
    詢的時候我就將本票、車輛讓渡書交給警方，現金3萬9千9
    百元在我這邊。」等語（見原審卷三第132頁）。是被害人
    弗溪燕來撒簽立之45萬元本票、車輛讓渡書及被害人鍾雲玉
    交出之現金約4萬元，於當天即由不詳之人交付予被告廖大
    進。
  (3)經衡被告廖大進最終目的係要向弗溪燕來撒要回買牛樟菇之
    49萬元，其自當知悉為同行共犯之被告謝飛鵬、陳昭烈、陳
    禾程與被害人弗溪燕來撒等人在九久啤酒屋內欲要求被害人
    弗溪燕來撒及鍾雲玉從事何事，佐以弗溪燕來撒簽立之本票
    、車輛讓渡書及鍾雲玉交付之現金約4萬元，當天即由不詳
    人士交付予被告廖大進，被告謝飛鵬、陳禾程與本件買賣糾
    紛並無直接利害關係，其當無未受被告廖大進指示而擅自對
    弗溪燕來撒及鍾雲玉為上開強制犯行之理，堪認被告廖大進
    對於被告謝飛鵬、陳昭烈、陳禾程上開強行令弗溪燕來撒簽
    立本票、車輛讓渡書，及令鍾雲玉交付現金之強制犯行，主
    觀上有犯意聯絡。
  (4)被告廖大進固辯稱：伊拿走之系爭本票、車輛讓渡書及現金
    約4萬元，係證人賴鎮輝自己取得後，返還予伊之款項云云
    。惟查，被告廖大進於99年11月1日，原審審理時供稱：伊
    是自廁所出來後，看到陳昭烈客廳家中桌上有系爭本票、車
    輛讓渡書及現金4萬元，就自己拿走，沒有跟被告陳昭烈或
    證人賴鎮輝確認這些東西是否要交給伊等語（見原審卷三第
    132至133頁）。衡諸常情，倘前開本票、車輛讓渡書及現金
    約4萬元，係賴鎮輝以自己之名義返還予被告廖大進之金錢
    ，則為避免雙方日後糾紛，證人賴鎮輝要無不親自交付上開
    物品予被告廖大進之理，且被告廖大進於取得上開物品後，
    均未與證人賴鎮輝聯絡確認，顯與常情不符，又參以弗溪燕
    來撒簽立本票及車輛讓渡書後，證人賴鎮輝亦在系爭本票後
    方背書，並在車輛讓渡書下方保管人處簽名，此有本票及車
    輛讓渡書各1紙在卷可稽（見警卷二第27頁、警卷一第60 頁
    ），倘前開本票及車輛讓渡書自始為賴鎮輝所取得，證人賴
    鎮輝直接拿走系爭本票、車輛讓渡書後交付予被告廖大進即
    可，何以需多此一舉，於系爭本票後方背書及在車輛讓渡書
    下方立保管人簽名後，再交付予被告廖大進，足認證人賴鎮
    輝於本院審理時證稱：被告廖大進透過被告謝飛鵬要伊在系
    爭本票後方背書及在車輛讓渡書下方立保管人簽名，以示擔
    保之意等語，顯較與常情相符，而堪予採信。前揭本票及車
    輛讓渡書既係被告廖大進指示被告謝飛鵬及證人賴鎮輝後，
    向被害人弗溪燕來撒及鍾雲玉取得，被告廖大進辯稱其不知
    前開本票及車輛讓渡書如何而來云云，顯與事實不符，難予
    採信。
  (5)復佐以證人陳昭烈於警詢時證述：本件事情起因被告廖大進
    遭人騙取購買牛樟菇，因此是廖大進主導整件事，事後伊分
    得5萬元酬庸等語（見警卷二第116頁）；證人陳禾程於警詢
    時證述：整件事都是被告廖大進主導的等語（見警卷二第13
    0至131頁）；證人弗溪燕來撒於99年4月2日警詢時證述：整
    件事是伊與被告廖大進的糾紛引起，所以由被告廖大進帶頭
    跟伊談判，其他的人則是對伊暴力相向，並威脅伊一定要照
    被告廖大進的意思去做，過程中伊被毆打整個人昏沉沉的等
    語（見99年度偵字第1419號卷一第24頁）。足認被告廖大進
    為整起事件之主導者，其並於事後取得弗溪燕來撒開立之本
    票、車輛讓渡書及鍾雲玉交付之現金約4萬元，亦為最終利
    益取得者，亦徵被告廖大進對於被告謝飛鵬、陳禾程及陳昭
    烈上開強制弗溪燕來撒簽立本票、車輛讓渡書，及強制鍾雲
    玉交付皮包內現金4萬元之強制犯行，主觀上均有犯意聯絡
    。
  (6)又被告陳昭烈於原審供稱：伊有進入九久啤酒屋內一下子又
    出來，有看到被告謝飛鵬、證人賴鎮輝、弗溪燕來撒、鍾雲
    玉及詹道明都在裡面，弗溪燕來撒正在簽本票等語（見本院
    卷三第18至19頁）；復於警詢時供稱：伊事後有分到1成，
    即5 萬元之酬庸等語（見警卷二第117頁），參以被告陳昭
    烈全程均有參與上開剝奪弗溪燕來撒、鍾雲玉及詹道明等人
    之行動自由之犯行，並有進入九久啤酒屋內看到弗溪燕來撒
    正在簽本票，事後並有分得被告廖大進取得利益之1成酬庸
    ，堪認其對證人賴鎮輝及被告謝飛鵬命弗溪燕來撒簽本票、
    車輛讓渡書，及令鍾雲玉交付現金之強制犯行，有犯意聯絡
    。
  (7)被告陳禾程固未直接為上開強制犯行，然其全程均有參與上
    開剝奪弗溪燕來撒、鍾雲玉及詹道明等人之行動自由之犯行
    ，並有進入九久啤酒屋內，幫忙清點證人鍾雲玉交出之現金
    ，主觀上有犯意聯絡，客觀上亦有上開之行為分擔，其強制
    犯行亦堪予認定。
  10.又證人即同案被告呂文雄於本院審理時供稱：伊沒有進去九
    久啤酒屋內，伊載他們到九久啤酒屋門口，他們下車後伊就
    走了，在車上伊沒有聽到誰要去買本票，但內容就是要弗溪
    燕來撒簽本票、車輛讓渡書等語（見原審卷三第89、100頁
    ）。此外，復查無證據足認被告呂文雄有進入九久啤酒屋內
    ，尚難認定被告呂文雄有參與九久啤酒屋內之強制犯行。
(七)、末以，證人弗溪燕萊撒於99年9月8日，原審審理時證述：「
    （問：最後決定如何？）在新竹縣芎林鄉國道3號竹林交流
    道橋下，要去新竹縣芎林鄉飛鳳山停車場的途中在車上，有
    人叫我跟詹道明把手機交給他們。」「（問：是坐在前座的
    人跟你收，還是後座的人跟你收？）後座的人收走的，因為
    坐在前座的人都是用對講機在講要把我的手機收走。」「（
    問：0000000000是否為你的行動電話？）是。」「（問：你
    在離開新竹縣芎林鄉飛鳳山停車場搭上VOLVO汽車後，有無
    再使用行動電話對外撥打？）當時有人要我跟我老闆聯絡，
    在車上的時候他們將手機交給我，叫我打給我的老闆。我老
    闆的電話號碼是0000000000號。我在要往草屯鎮百家樂汽車
    旅館途中在車上打一通電話給老闆，老闆說太晚了，有事情
    明天談，我打完電話後，手機又被他們收走，拔掉電池、卡
    片。」等語（見原審卷二第152、162頁），又證人弗溪燕來
    撒持用之0000000000號行動電話自99年2月12日20時30分32
    秒至同日23時6分19秒間，共有67通來電，通話時間均為0秒
    ，此有0000000000號行動電話雙向通聯紀錄在卷可佐（見本
    院卷一第424至426頁）。另證人鍾雲玉於原審證述：「（問
    ：0000000000號是否為你的行動電話？）是。」「（問：從
    99年2月12日18時41分15秒到同日20時58分19秒，為何有這
    麼多通聯，而通話時間都是0秒，是否因為你的手機被收走
    ，而無法接聽任何電話？）我都沒有接到電話，因為我的手
    機被收走無法接電話。」等語（見原審卷二第180頁）。又
    鍾雲玉持用之0000000000號行動電話於99年2月12日18時41
    分15秒至同日20時58分19秒，共42通來電，通話時間均為0
    秒，此有0000000000號行動電話雙向通聯紀錄在卷可證（見
    原審卷一第240至241）。堪認被告廖大進一行人於剝奪證人
    弗溪燕來撒及鍾雲玉行動自由期間，亦限制其等撥打及接聽
    電話之自由。
(八)、關於其他事實之認定：
  1.證人賴鎮輝、林明日並非妨害自由之共犯：
  (1)檢察官起訴之事實，並非以證人賴鎮輝、林明日在本件妨害
    自由案件中，與被告廖大進等6人有共同正犯關係之起訴，
    有被告廖大進等6人之起訴書，及賴鎮輝、林明日之不起訴
    處分書在卷可稽，合先敘明。
  (2)本件發生糾紛之牛樟菇買賣，證人賴鎮輝係仲介人，證人林
    明日係交易當時在場之人乙節，為被告廖大進所不否認，並
    經證人賴鎮輝、林明日陳述在卷（見警卷二第68頁、1419偵
    卷二第60頁），是以，被告廖大進為與被害人弗溪燕萊撒處
    理牛樟菇買賣糾紛，偕同賴鎮輝、林明日前往各案發地點，
    及叫賴鎮輝說明簽本票等事宜，並非無由。
  (3)99年2月11日，由被告廖大進以電話聯絡賴鎮輝，告以所購
    買靈芝係假貨，要賴鎮輝前往陳昭烈南投縣鹿谷鄉家中，賴
    鎮輝乃依約前往，惟見廖偉君手伸進背包，並聽到疑似槍枝
    滑套拉動之聲音，賴鎮輝認為被告廖大進等人以為他和弗溪
    燕萊撒合起來騙他們，賴鎮輝只好聯繫弗溪燕萊撒，並於翌
    日與被告廖大進等人同往等情，業經證人賴鎮輝於偵訊中證
    述綦詳（見1419偵卷一第165、166頁）。又，99年2月12日
    中午，在南投縣水里某市場，被告陳昭烈先找到賴鎮輝之友
    人林明日，被告陳昭烈並將林明日帶回其位於南投縣鹿谷鄉
    瑞田村集連巷27號住處，被告廖大進、廖偉君、陳禾程、謝
    飛鵬、呂文雄則已經在場。此時，被告廖偉君故意拉動某支
    不詳手槍（無證據證明有殺傷力，且無證據證明與百樂家汽
    車旅館內開槍部分係同一枝槍）滑套造成聲響，林明日遂積
    極以賴鎮輝交付之0000000000電話，聯絡賴鎮輝所使用之00
    00000000電話，賴鎮輝見林明日來電，乃告知林明日，已聯
    絡上賣主弗溪燕萊撒，林明日並於電話中得知賴鎮輝所在；
    之後廖大進表示，為了將賴鎮輝找出來，所以要林明日共同
    前往等情，亦據證人林明日於偵查中結證在卷（見1419 偵
    卷二第89頁）。核亦與證人賴鎮輝、林明日在系爭牛樟菇買
    賣中之角色吻合。
  (4)況查，被告廖大進與共犯陳昭烈及關係人黃緯綸上開通訊監
    察譯文，亦無證人賴鎮輝、林明日與被告廖大進等人共犯妨
    害自由之證據，且證人賴鎮輝在上開弗溪燕萊撒開立之本票
    背書，前已述及，倘證人賴鎮輝係以本件妨害自由罪之共犯
    ，何需在該本票背書，而擔負背書人責任。由此，益證證人
    賴鎮輝、林明日係因引起糾紛之牛樟菇買賣與其等有關，應
    買受人即被告廖大進之要求，一同前往會見弗溪燕萊撒，其
    等在本件妨害自由罪部分，與被告廖大進等6人並無犯意聯
    絡。
  2.檢察官起訴固認被告廖偉君基於未經許可持有槍砲、彈藥之
    犯意，於99年2月12日在陳昭烈家中非法持有可發射子彈，
    具有殺傷力之槍枝，惟查：
  (1)被告廖偉君堅決否認有於陳昭烈家中非法持有槍枝及子彈，
    辯稱：於99年2月12日，在被告陳昭烈家中，伊係拿被告陳
    禾程所有之玩具手槍把玩等語。
  (2)證人賴鎮輝固於99年4月8日偵訊中證稱：本案發生前一天（
    即99年2月11日），被告廖大進打電話給伊，說他被騙，叫
    伊過去陳昭烈家裡，伊去之後，被告廖偉君坐門旁板凳上，
    手伸進背包內，伊有聽到有拉動槍支滑套的聲音，因伊當過
    兵，有摸槍，知道那是槍聲，伊覺得被告廖偉君是故意拉給
    伊聽的，因他們覺得伊和弗溪燕萊撒是合起騙他們的等語（
    見99年度偵字第1419號卷一第165頁）；於99年9月7日原審
    證稱：「（問：你當時在陳昭烈家中，看到廖偉君在做什麼
    事？）當時廖偉君坐在旁邊，我看到他把手放在他的包包裡
    面，我聽到他在拉槍機的聲音，我就有一種壓迫感，我沒有
    看到槍，只聽到聲音。」「（問：你如何知道那是拉槍枝的
    聲音？）因為我有當過兵，感覺很像是拉滑套的聲音。」等
    語（見原審卷二第80頁）。惟證人賴鎮輝在陳昭烈家中聽聞
    被告廖偉君拉槍機之聲音，並未看見該槍，則是否確實有槍
    枝存在，或係賴鎮輝一時耳誤，尚有可疑。
  (3)又證人即同案被告謝飛鵬於警詢時證稱：伊於99年2月初，
    在被告陳禾程家中，有見到被告廖偉君手持Beretta 92手槍
    等語（見警卷二第87頁）；復於99年10月12日原審證稱：「
    （問：你是否曾經看過廖偉君拿槍？）我在99年2月12日案
    發前大約一週，確實的日期我忘記了，我曾經在陳禾程家看
    過廖偉君拿槍。」「（問：案發當天要從陳禾程家出發前，
    有無看到廖偉君拿槍？）沒有。」「（問：你說在99年2 月
    12日前約一個星期看過廖偉君拿槍，當時還有誰在？）陳禾
    程。」「（問：你有無去接觸過這把槍？）沒有。」「（問
    ：你看到廖偉君拿槍，你跟廖偉君距離多遠？）大約四、五
    公尺。」「（問：那把槍枝的型式？）是黑色的短手槍。」
    「（問：你有無看過陳禾程拿槍？）我知道陳禾程家中玩具
    槍很多。」「（問：廖偉君拿的那一把？）我不敢確定。」
    「（問：你總共看過廖偉君拿手槍幾次？）記憶中只有那一
    次，之前都沒有看過。」等語（見原審卷二第307至308頁）
    。是證人謝飛鵬固證述其於99年2月12日前1週某日，在被告
    陳昭烈家中見到被告廖偉君持有Beretta 92手槍，惟證人謝
    飛鵬亦證述被告陳昭烈家中有多把玩具槍，參以證人謝飛鵬
    並非專業之鑑識人員，該槍枝亦未經過嚴謹之鑑定程序，尚
    不足以證明其看見被告廖偉君所持有之槍枝為具有殺傷力之
    槍枝或制式槍枝。
  (4)證人林明日於警詢時證稱：99年2月12日下午，被告陳昭烈
    就帶我到他家，他家現場就有被告廖大進、廖偉君、呂文雄
    及謝飛鵬及陳禾程等人在場，當時被告廖偉君手持手槍並拉
    手槍滑套動作，因為還沒找到賴鎮輝，我怕遭到不測，所以
    我不敢說我不要跟他們去找賴鎮輝等語（見99年度偵字第14
    19號卷二第60頁）；於偵訊中證稱：伊與被告陳昭烈一起回
    被告陳昭烈家，之後，伊看到被告等6人都在場，被告廖大
    進要我跟賴鎮輝聯絡，在外面被告廖偉君在外拉動槍機，伊
    會害怕，伊才跟賴鎮輝聯絡等語（見99年度偵字第1419號卷
    二第89頁）；於本院99年9月8日原審證稱：「（問：你和陳
    昭烈到達陳昭烈瑞田村家中時，有誰在場？）陳昭烈、呂文
    雄、謝飛鵬、陳禾程、廖大進、廖偉君都在場。」「（問：
    你去陳昭烈家中後有無看到什麼情形？）我去到陳昭烈住處
    現場的時候，有聽到拉槍枝的聲音，我看到廖偉君手上拿手
    槍，在拉動槍枝。」「（問：槍是什麼顏色你有無看清楚？
    ）槍是黑色的。」「（問：當時你與廖偉君的距離？）我在
    客廳，廖偉君在走廊，大約就是證人席到法庭入口門牆角的
    距離（經測量為五公尺）。」等語（見原審卷二第129至130
    頁）。依證人林明日之證述，縱其確有見到被告廖偉君持有
    槍枝外觀之物品，惟尚無證據足資證明被告廖偉君係持有為
    有殺傷力之槍枝或制式槍枝。也無證據可資證明該槍枝係被
    告廖偉君持以對弗溪燕來撒開槍之同一槍枝。
  (5)此外，復查無其他證據足認被告廖偉君於99年2月12日在被
    告陳昭烈家中所持有之槍枝，為槍砲彈藥刀械管制條例所管
    制之具有殺傷力之槍枝，檢察官起訴書認被告廖偉君係於99
    年2月12日中午許，在被告陳昭烈家中，即非法持有Beretta
    92手槍一情，尚難認定。又證人賴鎮輝、林明日因與系爭牛
    樟菇買賣有關，故應被告廖大進要求，一同前往會見弗溪燕
    萊撒，前已敘及，則縱認被告廖偉君有拉滑套行為，也難認
    有恐嚇犯行，附此敘明。
  3.起訴書記載被告廖大進一行人離開百家樂汽車旅館後，將被
    害人弗溪燕來撒等3人押往南投縣水里鄉堤防旁等語。惟查
    ，證人即同案被告陳禾程於原審審理時證稱：「（問：從草
    屯百家樂汽車旅館到水里，是否要經過你家附近的堤防邊？
    ）從草屯上高速公路在名間交流道下來，經過名竹大橋，轉
    砂石車專用道路，往水里方向走，後來到集鹿大橋附近停車
    。」等語（見原審卷二第260頁）。又證人即同案被告謝飛
    鵬於99年10月12日，原審時證稱：「（問：從草屯鎮百家樂
    汽車旅館出來到九久啤酒屋之前，有無去一個堤防邊？）有
    ，那個堤防邊距離九久啤酒屋的後方大約不到一百公尺，
    VOLVO的車、BMW的車、陳禾程開弗溪燕來撒的車，都有去那
    邊。」等語（見原審卷二第316頁）。又證人賴鎮輝於99 年
    9月7日，原審審理時證稱：「（問：你們從百家樂汽車旅館
    離開後，又去哪裡？）去南投縣集鹿大橋的堤防邊。」等語
    （見本院卷二第92頁）。堪認被告廖大進一行人離開百家樂
    汽車旅館後，所前往暫時停車之地點，應為南投縣鹿谷鄉集
    鹿大橋旁之堤防邊，起訴書誤載為南投縣水里鄉堤防邊，容
    有誤會，附此敘明。
二、事實欄三所示部分：
  1.訊據被告廖大進上訴後，矢口否認上開藏匿人犯之犯罪事實
    ，然查，此部分事實業據被告廖大進於原審審理中坦承不諱
    （見原審卷三第314頁），復參以被告廖偉君持用之0000000
    000號行動電話，於99年3月8日11時27分許，被告廖偉君（
    下稱A）與不詳男子（下稱B）之通訊內容如下：「A ：喂，
    兄弟怎樣？B：最近在幹嘛？A：最近在忙呀，【在閃】。B
    ：是喔，昨天休息呀，不知道要幹嘛。A：是唷。B：對呀。
    A：最近不順。B：在上班呀。A：那乖乖上班呀，上班好呀
    ，過一陣子我才有空。B：是唷。A：對阿，電話裡面不方便
    講，我這支電話不是常常開機唷，對呀。B：OK呀。A：離開
    外縣市我才有開機。B：嗯。A：對呀。B：最近想說打拼一
    點。A：努力一點，幹你娘勒，【我在跑路哩】。」此有被
    告廖偉君持用之0000000000號行動電話通訊監察譯文在卷可
    佐（通訊監察譯文見警卷二第234頁），是被告廖偉君於上
    開通話中與友人述及其正在跑路一事，足證被告廖大進為使
    偵查機關難以發現，而將被告廖偉君藏匿在嘉義縣民雄鄉○
    ○路○段236之36號不知情之友人黃緯綸住處。被告廖大進上
    開自白應與事實相符，而堪予採信，其上訴後否認犯行，係
    卸責之詞，不足採信。
三、論罪科刑部分
(一)、被告廖偉君於百家樂汽車旅館非法持有其他可發射子彈具有
    殺傷力之不明槍枝及子彈，核其所為，係犯槍砲彈藥刀械管
    制條例第8條第4項之未經許可，持有其他可發射子彈具有殺
    傷力之槍枝罪及同條例第12條第4項之未經許可，持有子彈
    罪。檢察官固以證人謝飛鵬於警詢及偵查中之證述，而認被
    告廖偉君所為，係犯槍砲彈藥刀械管制條例第8條第1項未經
    許可，持有制式手槍罪。惟證人謝飛鵬於本院審理時已證稱
    ：伊無法確定是否為制式手槍，因槍的話需要經過鑑定，伊
    看到被告廖偉君持槍的距離有4、5公尺，伊無法確定等語（
    見本院卷二第307至308頁），參諸國內目前改造槍枝情形氾
    濫，技術上純熟至能生產可發射子彈之改造槍枝之情形，比
    比皆是，而被告廖偉君持有之槍枝既未扣案，亦未經鑑定機
    關鑑定，尚難僅以證人謝飛鵬於警詢及偵查中之證述，遽認
    被告廖偉君所持有之槍枝係制式手槍。依卷內證據資料，又
    無其他證據足供審究被告廖偉君持有之槍枝係屬同條例第7
    條第1項所定之制式手槍，或係同條例第8條第1項所稱之鋼
    筆槍、瓦斯槍、麻醉槍、獵槍、空氣槍，本諸罪疑惟輕之原
    則，僅能認該槍枝為其他可發射子彈具有殺傷力之槍枝。被
    告廖偉君上開所犯之未經許可，持有其他可發射子彈具有殺
    傷力之槍枝罪，與其經檢察官起訴之未經許可，持有制式手
    槍罪之社會基本事實同一，本院自應予以審理，並依法變更
    起訴法條。
(二)、按所謂以非法方法剝奪人之行動自由，係指以私禁外之非法
    方法，妨害其行動自由而言，若將被害人拘禁於一定處所，
    繼續較久之時間，而剝奪其行動自由，仍屬私禁行為，次按
    刑法第302條第1項之妨害自由罪，係妨害他人自由之概括的
    規定，故行為人具有一定目的，以非法方法剝奪人之行動自
    由者，除法律別有處罰較重之規定（例如略誘及擄人勒贖等
    罪），應適用各該規定處斷外，如以使人行無義務之事，或
    妨害人行使權利為目的，而其強暴脅迫復已達於剝奪人行動
    自由之程度，即祇成立本罪，不應再依同法第304條論處，
    誠以此項使人行無義務之事，或妨害人行使權利之低度行為
    ，應為剝奪人行動自由之高度行為所吸收，不能以其目的係
    在使人行無義務之事，或妨害人行使權利，認為係觸犯刑法
    第302條第1項及第304條第1項之二罪名，依同法第55條，從
    一重處斷（參照最高法院29年上字第2359號判例意旨）。本
    件被告廖大進因與被害人弗溪燕來撒買賣牛樟菇糾紛一事，
    夥同被告廖偉君、陳昭烈、陳禾程、謝飛鵬、呂文雄等6人
    ，先在竹林交流道橋下喝令被害人弗溪燕來撒、詹道明及鍾
    雲玉下車後，由其中數人毆打弗溪燕來撒及詹道明等強暴方
    式，將弗溪燕來撒、詹道明及鍾雲玉自竹林交流道橋下強押
    上車，以此方式限制弗溪燕來撒、詹道明及鍾雲玉等人之人
    身自由後，再續將弗溪燕來撒、詹道明及鍾雲玉載至飛鳳山
    停車場，並命弗溪燕來撒及詹道明下跪後，由被告廖偉君、
    陳昭烈及陳禾程毆打弗溪燕來撒之強暴、脅迫方式，接續剝
    奪其等之人身自由，隨後又續將弗溪燕來撒等三人載至百樂
    家汽車旅館、集鹿大橋下堤防旁及九久啤酒屋，並逼迫被害
    人弗溪燕來撒簽立45萬元之本票及車輛讓渡書，及命令證人
    鍾雲玉拿出其皮包內之現金4萬元，以上開方式使弗溪燕來
    撒及鍾雲玉行無義務之事，供作返還上開買賣糾紛之和解條
    件後，始讓證人弗溪燕來撒、詹道明及鍾雲玉離去，核被告
    廖大進、廖偉君、陳昭烈、陳禾程、謝飛鵬及呂文雄就此部
    分所為，均係犯刑法第302條第1項之剝奪他人之行動自由罪
    。
(三)、核被告廖大進就事實欄三部分所為，係犯刑法第164條第1項
    之藏匿犯人罪。
(四)、被告廖大進、廖偉君、謝飛鵬、陳昭烈及陳禾程於對證人弗
    溪燕來撒及鍾雲玉妨害自由行為繼續中，強行令弗溪燕來撒
    及鍾雲玉交出行動電話之強制行為，暨以強暴、脅迫之方式
    ，使證人弗溪燕來撒簽發45萬元本票、車輛讓渡書及使鍾雲
    玉交付現金4萬元等行無義務之事之強制行為，均應為其非
    法剝奪被害人行動自由之高度行為所吸收，均不另論罪。
(五)、被告廖大進、廖偉君、陳昭烈、陳禾程、謝飛鵬及呂文雄等
    人，就上開非法剝奪弗溪燕來撒、詹道明及鍾雲玉之行動自
    由犯行間，有犯意聯絡及行為分擔，應論以共同正犯（但被
    告呂文雄之犯意聯絡部分，不包括九久啤酒屋內之強制犯行
    ）。
(六)、被告廖大進、廖偉君、陳昭烈、陳禾程、謝飛鵬及呂文雄等
    人所犯以非法方法剝奪他人行動自由罪，係一行為而侵害弗
    溪燕來撒、鍾雲玉及詹道明等3人之法益，屬同種想像競合
    犯，應依刑法第55條前段從一重處斷。
(七)、又按非法持有、寄藏、出借槍砲彈藥刀械等違禁物，所侵
    害者為社會法益，如所持有、寄藏或出借客體之種類相同（
    如同為手槍，或同為子彈者），縱令同種類之客體有數個（
    如數枝手槍、數顆子彈），仍為單純一罪，不發生想像競合
    犯之問題；若同時持有、寄藏或出借二不相同種類之客體（
    如同時持有手槍及子彈），則為一行為觸犯數罪名之想像競
    合犯（最高法院82年度台上字第5303號判決要旨可資參照）
    。被告廖偉君同時未經許可持有上開其他可發射子彈，具有
    殺傷力之槍枝及子彈之行為，係一行為觸犯上開二罪名，為
    想像競合犯，依刑法第55條前段之規定，應從較重之未經許
    可，持有其他可發射子彈具有殺傷力之槍枝罪處斷。又被告
    廖偉君所犯未經許可，持有子彈罪，雖未據起訴，然此與檢
    察官起訴經本院變更起訴法條，被告廖偉君所犯之未經許可
    ，持有其他可發射子彈具有殺傷力槍枝罪間，有想像競合犯
    之裁判上一罪關係，應為起訴效力所及，本院自應併予審理
    ，附此敘明。
(八)、被告廖大進上開所犯之非法剝奪他人行動自由罪與藏匿犯人
    罪間，犯意各別，行為互異，應予分論併罰。又按未經許可
    ，無故持有槍、彈罪，其持有之繼續，為行為之繼續，至持
    有行為終了時，均論為一罪，不得割裂。行為人因持有而持
    有手槍、子彈之初，如無預供犯他罪使用之意圖，嗣後始行
    起意供犯他罪之用而持以為犯罪行為者，則其後為犯罪而持
    有之行為，仍係原先持有行為之延續，屬同一持有之行為，
    不容裂割而論以另一持有之罪；是其持有手槍、子彈之行為
    ，與其後另犯他罪行為之間，應依數罪併罰論處（參照最高
    法院95年度台上字第5514號、98年度台上字第2651號、99年
    度台上字第4553號判決）。被告廖偉君未經許可而持有上開
    槍枝及子彈罪，其持有之繼續，為行為之繼續，而非狀態之
    繼續，故其於不詳時間起持有該槍彈，已獨立構成犯罪，嗣
    後復另行起意，基於妨害自由犯意，持上開槍、彈妨害被害
    人之自由，則被告廖偉君因持有上述槍枝及子彈係行為之繼
    續，原無將上述槍枝及子彈供犯他罪使用之意圖，其後始另
    行起意持上開槍枝及子彈實施本案之妨害自由行為，則其後
    為妨害自由而持有上述手槍及子彈之行為，係原先持有繼續
    犯之一部分，不容裂割而論以另一持有之罪；且被告廖偉君
    所犯持有其他可發射子彈具有殺傷力之槍枝罪與妨害自由罪
    間，屬併罰之數罪，則被告廖偉君所犯槍砲彈藥刀械管制條
    例第8條第4項與刑法第302條第1項妨害自由罪間，犯意各別
    ，罪名分殊，應予分論併罰。
(九)、被告陳昭烈有如事實欄所載前科紀錄，於98年4月24日縮刑
    期滿執行完畢等情，有臺灣高等法院被告前案紀錄表在卷可
    按，其於受上開有期徒刑執行完畢後，5年內故意再犯本件
    有期徒刑以上之罪，為累犯，應依刑法第47條第1項之規定
    ，加重其刑。
(十)、被告廖大進與被告廖偉君係父子關係，為直系一親等之血親
    ，被告廖大進上開所犯之藏匿犯人罪，應依刑法第167條之
    規定，減輕其刑。
四、維持及撤銷原審判決之理由：
(一)、原審就被告廖大進藏匿人犯罪部分、被告廖偉君未經許可持
    有其他可發射子彈具有殺傷力之槍枝罪部分，認其2人罪證
    明確，槍砲彈藥刀械管制條例第8條第4項、第12條第4項，
    刑法第11條前段、第164條第1項、第167條、第55條前段、
    第42條第3項前段、第38條第1項第1款規定，並審酌被告廖
    偉君持上開其他可發射子彈具有殺傷力之槍枝及子彈，朝弗
    溪燕來撒腳部開槍等犯行，欲以上開暴力、脅迫之手段達解
    決買賣糾紛之目的，犯罪動機非良善，手段亦非平和，且被
    告廖偉君非法持有槍枝及子彈之行為，嚴重影響社會秩序之
    維持；及被告廖大進藏匿人犯等犯罪一切情狀，分別就被告
    廖大進藏匿人犯罪部分，量處有期徒刑4月，就被告廖偉君
    未經許可持有其他可發射子彈具有殺傷力之槍枝罪部分，量
    處被告廖偉君有期徒刑4年，併科罰金新台幣12萬元，並諭
    知罰金如易服勞役之折算標準，及未扣案之其他可發射子彈
    具有殺傷力之槍枝沒收（詳後論述）。原審另就檢察官起訴
    被告廖大進、謝飛鵬涉犯刑法第158條第1項假冒公務員行使
    職權罪；被告廖大進涉犯槍砲彈藥刀械管制條例第7條第4項
    未經許可持有該條第1項所列槍砲、彈藥罪部分，以犯罪不
    能證明，且因檢察官起訴認與其他有罪部分有想像競合犯之
    裁判上一罪關係，而不另為無罪之諭知（詳後論述）；又檢
    察官起訴被告廖大進另涉犯刑法第330條第1項攜帶凶器加重
    強盜罪部分，原審以其犯罪不能證明，而為無罪之諭知（詳
    後論述）。上開部分，原審認事用法核無違誤，量刑亦堪稱
    妥適。被告廖大進、廖偉君上訴意旨，分別否認藏匿人犯罪
    、未經許可持有其他可發射子彈具有殺傷力之槍枝罪，檢察
    官上訴意旨，以被告廖大進、謝飛鵬確實涉犯刑法第158條
    第1項假冒公務員行使職權罪；被告廖大進確涉有槍砲彈藥
    刀械管制條例第7條第4項未經許可持有該條第1項所列槍砲
    、彈藥罪部分、刑法第330條第1項攜帶凶器加重強盜罪，均
    指摘原判決不當，為無理由，就被告廖大進經原審宣告無罪
    部分（刑法第330條第1項攜帶凶器加重強盜罪部分），檢察
    官上訴應予駁回。
(二)、撤銷改判部分：
  1.原審認被告廖大進、廖偉君、陳昭烈、陳禾程、謝飛鵬、呂
    文雄等6人涉犯刑法第302條第1項之剝奪他人行動自由罪，
    固非無見。惟查：(1)此部分犯行，係由被告廖大進、廖偉君
    、陳昭烈、陳禾程、謝飛鵬、呂文雄有犯意聯絡、行為分擔
    ，而為共同正犯（呂文雄涉犯部分，不包括九久啤酒屋內之
    強制犯行），並不包括證人賴鎮輝、林明日2人，前已敘明
    。原審認定此部分犯行之共犯上包括賴鎮輝、林明日2人，
    其事實認定，尚有未洽。(2)上訴後，被告陳昭烈、陳禾程、
    謝飛鵬、呂文雄已與被害人弗溪燕萊撒、詹道明、鍾雲玉和
    解，原審未及審酌，同有未合。被告廖大進、廖偉君、陳昭
    烈、陳禾程、謝飛鵬、呂文雄等6人上訴意旨，否認此部分
    犯罪，固均非可取，惟原審判決既然有上開可議之處，即應
    由本院撤銷改判。被告廖大進、廖偉君部分所定應執行刑，
    因失所附麗，應一併撤銷。
  2.爰審酌被告廖大進不思以合法正當途徑，解決與證人弗溪燕
    來撒間之買賣糾紛，竟夥同被告廖偉君、陳昭烈、陳禾程、
    謝飛鵬、呂文雄等人，共同對被害人弗溪燕來撒、鍾雲玉及
    詹道明為上開妨害自由之犯行，被告廖偉君、陳昭烈、陳禾
    程、謝飛鵬等人毆打被害人弗溪燕來撒及詹道明，以上開暴
    力、脅迫之手段達解決買賣糾紛之目的，上開被告等人之犯
    罪動機非良善，手段亦非平和，兼衡酌被告廖大進就本件犯
    行係基於主導之地位，其餘同案被告廖偉君參與犯罪情節次
    之，被告陳昭烈、陳禾程及謝飛鵬參與之犯罪情節再次之，
    及同案被告呂文雄並未直接對被害人弗溪燕來撒等人為強暴
    、脅迫行為之犯罪情節，暨被告陳昭烈、陳禾程、謝飛鵬、
    呂文雄已與被害人弗溪燕萊撒、詹道明、鍾雲玉和解，有和
    解書3紙在卷（見本院卷一第44至46頁），但呂文雄和解內
    容只有單純道歉並無賠償任何金額，被告陳昭烈、陳禾程賠
    償被害人弗溪燕萊撒、詹道明、鍾雲玉3人共3千元，被告謝
    飛鵬賠償被害人弗溪燕萊撒、詹道明、鍾雲玉3人共3千元，
    賠償金額不高，然被告陳昭烈、陳禾程、謝飛鵬、呂文雄願
    意和解，仍稍有悔意等一切情狀，分別量處如主文第2至第6
    項所示之刑，並就此被告廖大進、廖偉君撤銷改判部分及上
    訴駁回有罪部分，定其應執行之刑，以資懲儆。
(十二)、沒收部分：
  1.按違禁物，不問屬於犯人與否，沒收之。刑法第38條第1項
    第1款、第2項定有明文。而應沒收之違禁物，不以經扣押者
    為限，其非因滅失而不存在者，縱未經扣押，仍應諭知沒收
    。查槍枝屬違禁物，除已滅失者外，應予沒收，法院無自由
    裁量之權（參見最高法院95年度台上字第6331號判決）。又
    沒收為從刑之一種，應隨主刑宣告。未扣案之其他可發射子
    彈具有殺傷力之槍枝，係槍砲彈藥刀械管制條例第4條第1項
    第1款所列物品，乃未經許可不得持有之違禁物，被告廖偉
    君持有之上開具有殺傷力槍枝1支，既不能證明已經滅失不
    存在，依法自應依刑法第38條第1項第1款規定併予宣告沒收
    。
  2.又沒收為從刑之一種，原則上係從屬於主刑而存在，依主從
    不可分之原則，法院為被告有罪之判決時，自應附隨於主刑
    而一併宣告之，始稱適法；不得將乙罪之沒收物，在甲罪中
    宣告沒收，復將甲罪之沒收物，在乙罪中宣告沒收；亦不得
    將數罪併罰之甲、乙二罪各自之沒收物，合併在甲罪之主刑
    後宣告沒收，復在乙罪之主刑後，重複宣告沒收；否則即違
    罪刑不可分之原則。本院認被告廖偉君持有上開槍枝之初，
    並無預供妨害自由之意，而係事後另行起意，方持以妨害被
    害人之自由。則被告廖偉君係於持有上開槍枝、子彈行為繼
    續中，始另行起意用以犯本件妨害自由罪，其持有上開槍枝
    之行為，既為原持有槍枝繼續犯行之一部分，且經本院於被
    告廖偉君未經許可持有具有殺傷力之槍枝罪刑項下宣告沒收
    ，而與本件妨害自由罪為數罪併罰關係，並未於妨害自由部
    分重為評價論罪，即非妨害自由罪之從刑。基於無主刑即無
    從刑之主從不可分原則，自無再將所持有之上開具有殺傷力
    槍枝，割裂於被告廖偉君所犯妨害自由罪刑項下重為宣告沒
    收之餘地（參照最高法院98年度台上字第2651號判決）。故
    本院認為未扣案之上開具有殺傷力槍枝，於本件被告廖偉君
    所犯妨害自由罪刑主文項下，自不得重複宣告沒收，併此敘
    明。
  3.又被告廖偉君上開非法持有子彈1顆之行為，被告廖偉君已
    將具有殺傷力之子彈1顆用以擊發打傷弗溪燕來撒，該子彈1
    顆經擊發後僅餘彈殼，已無殺傷力，自非違禁物，自無庸再
    予宣告沒收，復無其他證據證明被告廖偉君另持有其他具有
    殺傷力之子彈，故本院不得諭知沒收子彈，附此敘明。
、不另為無罪之諭知部分
一、公訴意旨另以：
(一)、被告廖大進及謝飛鵬，於99年2月12日晚間19時許，前往新
    竹縣芎林鄉國道3號竹林交流道橋下，弗溪燕萊撒並與女友
    鍾雲玉搭乘友人詹道明所駕駛之車牌號碼CP-1958號自用小
    客車，依約前來，由被告謝飛鵬取出不明證件，自稱刑事局
    刑警，被告廖大進並稱：「你們是詐騙集團，我們是警調單
    位，要逮捕你。」而冒充司法警察行使職權，因認被告廖大
    進及謝飛鵬就此部分另涉犯刑法第158條第1項之假冒公務員
    行使職權罪嫌等語。
(二)、被告廖大進於99年2月12日，在百家樂汽車旅館內，因被告
    廖偉君持手槍朝弗溪燕萊撒腳部射擊，致其左足背槍傷（傷
    口1公分，子彈貫穿腳背，傷害部分未據告訴），而與被告
    廖偉君基於同一未經許可持有槍砲、彈藥之犯意，對被告廖
    偉君稱：「叫你嚇他而已，你怎麼真的打下去。」被告廖偉
    君則稱：「我哪知道那麼準打到腳」，因認被告廖大進就此
    部分之行為另涉犯槍砲彈藥刀械管制條例第7條第4項之未經
    許可持有第1項所列之槍砲、彈藥罪嫌等語。
二、按犯罪事實應依證據認定之，無證據不得認定犯罪事實；又
    不能證明被告犯罪者，應諭知無罪之判決，刑事訴訟法第15
    4條第2項及第301條第1項分別定有明文。次按事實之認定，
    應憑證據，如未能發現相當證據，或證據不足以證明，自不
    能以推測或擬制之方法為裁判基礎；認定犯罪事實所憑之證
    據，雖不以直接證據為限，間接證據亦包括在內，然無論直
    接或間接證據，其為訴訟上之證明，須於通常一般之人均不
    致於有所懷疑，而得確信其為真實之程度者，始得據之為有
    罪之認定，倘其證明尚未達到此一程度，而有合理之懷疑存
    在時，即無從為有罪之認定；認定不利於被告之事實，須依
    積極證據，茍積極證據不足為不利於被告事實之認定時，即
    應為有利於被告之認定，更不必有何有利之證據；又刑事訴
    訟法第161條已於91年2月8日修正公佈，其第1項規定：檢察
    官就被告犯罪事實，應負舉證責任，並指出證明之方法。因
    此，檢察官對於起訴之犯罪事實，應負提出證據及說服之實
    質舉證責任。倘其所提出之證據，不足為被告有罪之積極證
    明，或其指出證明之方法，無從說服法院以形成被告有罪之
    心證，基於無罪推定之原則，自應為被告無罪判決之諭知（
    最高法院40年台上字第86號、76年台上字第4986號及30年上
    字第816號、92年台上字第128號判例參照）。
三、就公訴意旨認被告廖大進、謝飛鵬涉犯假冒公務員行使職權
    罪部分：
(一)、本件檢察官認被告廖大進、謝飛鵬涉犯假冒公務員行使職權
    罪嫌，無非係以證人賴鎮輝、林明日、弗溪燕來撒、鍾雲玉
    及詹道明分別於警詢及偵查中之證述，為其主要論據。
(二)、訊據被告廖大進、謝飛鵬均堅決否認有假冒公務員行使職權
    之犯行，被告廖大進辯稱：在竹林交流道，伊沒有下車，不
    可能有假冒公務員行使職權之行為等語。被告謝飛鵬辯稱：
    伊綽號是叫「機關ㄟ」，但在竹林交流道時，伊在車上睡覺
    ，伊沒有對弗溪燕來撒自稱是「機關ㄟ」或自稱刑警，也沒
    有拿證件自稱是「機關ㄟ」等語。經查：
  1.證人即被害人弗溪燕來撒於警詢時固證稱：在竹林交流道，
    對方有自稱刑警，其中一名有拿槍自稱係刑事組等語（見警
    卷二第147、157頁）；證人弗溪燕來撒於99年9月8日原審證
    稱：在竹林交流道，對方叫伊下車，趴在車上不准動，並自
    稱刑事組等語（見原審卷二第150頁）；證人即被害人鍾雲
    玉於原審證稱：在竹林交流道橋下，有聽到有人講下車，有
    沒有說是刑警或自稱警察，伊忘記了等語（見原審卷二第17
    2頁）；證人即被害人詹道明於警詢時證稱：到竹林交流道
    橋下，對方就打開伊的車門一拳就揮過來直接打在我右臉上
    ，對方歹徒就直接嗆說我們是刑事局的你們這些詐騙集團等
    語（見警卷二第188頁）；證人詹道明復於99年10月5日原審
    證稱：在竹林交流道橋下，伊一下車，對方就有一個人說「
    我們是刑事組的，你們是詐騙集團」，至於誰說的伊不清楚
    ，伊沒有看到對方有人拿證件出來，也沒有聽到有人自稱「
    機關ㄟ」等語（見原審卷二第232至233頁）。是依上開證人
    弗溪燕來撒、鍾雲玉及詹道明均未證述係被告廖大進或被告
    謝飛鵬自稱刑警或刑事組。
  2.證人林明日於警詢時證稱：伊在竹林交流道橋下，有聽到有
    人自稱「機關ㄟ」，惟當時伊人在車上，沒有下車，不知道
    是何人講的等語（見99年度偵字第1419號卷二第63頁）；於
    99年9月8日原審證稱：「（問：當時有無人自稱他是警察？
    ）當時我在車上，我沒有聽到。」「（問：你到達新竹縣芎
    林鄉國道3號竹林交流道橋下後，你在車上有無聽到何人自
    稱是『機關ㄟ』？）我沒有聽到，當時在下雨，車窗關著。
    」「（問：為何你在99年5月10日警詢中稱，你在到達新竹
    縣芎林鄉國道3號竹林交流道後，你在車上聽到有人對弗溪
    燕來撒說是『機關ㄟ』，為何跟你剛才所述不一致？）應該
    是在新竹縣芎林鄉國道3號竹林交流道橋下，在車上聽到有
    人對弗溪燕來撒說是『機關ㄟ』。我剛才說沒有聽到，是因
    為我沒有辦法確定。」等語（見原審卷二第133、144頁至第
    145 頁）。是依證人林明日之證述，其縱使有聽到有人自稱
    「機關ㄟ」，惟其並未看到是何人自稱「機關ㄟ」，亦未聽
    到有人自稱是警察。
  3.又證人即同案被告陳昭烈於99年10月19日原審證稱：「（問
    ：在新竹縣芎林鄉國道3號竹林交流道橋下時，弗溪燕來撒
    他們三人到達的時候，你有無聽到誰講說『我們是刑警』或
    是『機關ㄟ』這些話？）我有聽到，但我不知道是誰講的，
    是賴鎮輝先下車跟弗溪燕來撒講話，我們車子開過去的時候
    ，就有人喊『機關ㄟ』、『警察』就下車了，就說他們用假
    的牛樟菇騙我們，...。」「（問：你剛才說在新竹縣芎林
    鄉國道3號竹林交流道橋下，有人下車說是『機關ㄟ』跟『
    警察局』，你有無聽到是誰所說？）不清楚，在高速公路旁
    ，很多車子經過，聽不清楚。」「（問：在新竹縣芎林鄉○
    道3號竹林交流道橋下時，有無人自稱是『警察』拿證件出
    來揮一下？）沒有。」「（問：有無看到謝飛鵬對弗溪燕來
    撒說，我是『機關ㄟ』？）我沒有看到，我有聽到有人自稱
    是『機關ㄟ』，但不確定是誰講的。」「（問：你們在新竹
    縣芎林鄉國道3號竹林交流道橋下時，謝飛鵬有無自稱是『
    警察』或是『機關ㄟ』？）我不清楚。」「（問：在新竹縣
    芎林鄉國道3號竹林交流道橋下時，有無看到謝飛鵬把證件
    拿出來？）謝飛鵬有下車，我沒有看到他拿證件。」等語（
    見原審卷三第12至13、23至24、42頁）。是依上開證人陳昭
    烈之證述，其雖有聽到有人自稱「機關ㄟ」及「我們是刑警
    」，惟沒有看到是誰自稱「機關ㄟ」，其沒有看到被告謝飛
    鵬有拿證件出來。
  4.證人即同案被告陳禾程於99年10月5日原審證稱：「（問：
    有無聽到有人自稱是刑事組？）沒有，因為我坐在後面，窗
    戶沒有打開，我沒有聽到。」「（問：弗溪燕來撒到新竹縣
    芎林鄉國道3號竹林交流道橋下時，你有無聽到誰對他們說
    『不要動，不然要開槍』？）我有聽到，但是不知道誰講的
    ，VOLVO那部車的人下車時，我有聽到人家說『警察，不要
    動』之類的話，但是沒有聽到『要開槍』之類的話，之後大
    家就上車了。」「（問：在新竹縣芎林鄉國道3號竹林交流
    道橋下，當時是誰自稱是警察？）我有聽到『警察，不要動
    』，但是我不知道是誰講的。」「（問：當時講話的人，有
    無說你們是詐騙集團？）我沒有聽到這句話。」「（問：在
    新竹縣芎林鄉國道3號竹林交流道時，你有無聽到廖大進對
    弗溪燕來撒說你是詐騙集團？）沒有聽到。」「（問：在新
    竹縣芎林鄉國道3號竹林交流道橋下，你有無聽到謝飛鵬自
    稱是『機關ㄟ』？）謝飛鵬沒有說，但有人說『警察』，誰
    講的我不知道。」「（問：你有無看到自稱是警察的人拿出
    證件？）沒有。」等語（見原審卷二第256、271至第272頁
    ）。是依上開證人陳禾程之證述，其僅有聽到有人說「警察
    ，不要動」等語，並未聽到被告謝飛鵬或被告廖大進有自稱
    「機關ㄟ」或「警察」，也沒有看到有人拿證件出來。
  5.證人即同案被告呂文雄於99年10月25日原審證稱：「（問：
    有無聽到有人假冒警察的事情？）我有聽到有人自稱是『機
    關ㄟ』，但我不知道是誰講的。」「（問：到了新竹縣芎林
    鄉國道3號竹林交流道橋下時，你有無聽到誰喊『機關ㄟ』
    ？）我有聽到人家在喊『機關ㄟ』，但是不是謝飛鵬喊的我
    無法確定。」「（問：你有無聽到誰說「你們是詐騙集團，
    我們是檢調單位，要逮捕你。」？）沒有聽到．．．。」等
    語（見原審卷三第82、92頁）。是依證人呂文雄之證述，其
    僅有聽到有人喊「機關ㄟ」，惟不能確定是不是被告謝飛鵬
    所說，亦未聽到有人說「我們是警調單位，要逮捕你」。
  6.證人即同案被告廖偉君於99年11月2日原審證稱：「（問：
    在新竹縣芎林鄉國道3號竹林交流道時，有無聽到有人自稱
    是『機關ㄟ』？）沒有。」「（問：有無聽到有人說『你是
    詐騙集團，我是檢調單位，要逮捕你』？）沒有，因為車子
    很多，聲音很吵。」「（問：你有無看到有人下車拿槍指著
    弗溪燕來撒，自稱是『刑事組』，要弗溪燕來撒下車？）沒
    有。」等語（見原審卷三第166頁）。
  7.是依上開證人林明日、陳昭烈、陳禾程、呂文雄、廖偉君之
    證述，均未指稱被告廖大進或謝飛鵬有假冒警察行使職權之
    犯行。
  8.證人賴鎮輝於警詢時固證稱：在竹林交流道橋下，綽號飛鵬
    「機關ㄟ」有拿出證件冒稱是刑警等語（見警卷二第67頁）
    ，惟證人賴鎮輝於99年9月7日原審證稱：「（問：檢察官偵
    訊時，你說你先下車問弗溪燕來撒有無帶野生牛樟菇，之後
    廖大進、廖偉君、陳昭烈、林明日、謝飛鵬、陳禾程都有下
    車，只有呂文雄好像在車上，之後有一人說他是警察，拿一
    張證件晃一下，廖大進就罵弗溪燕來撒：『你是詐騙集團，
    我們是檢調單位，要逮捕你』，你在偵訊時所述是否實在？
    ）有，有一個人自稱是『機關ㄟ』，就說你們涉嫌詐騙，沒
    有自稱是警察，是說『機關ㄟ』，我不知道那個人是誰。我
    在偵訊時所述實在。那個人他說『機關ㄟ』，可能是檢察官
    翻譯成警察。」「（問：你有無看到自稱是『機關ㄟ』的人
    拿出證件來？）有，拿出證件晃一下給車內的弗溪燕來撒及
    其女友，還有開車的司機看而已。」「（問：你於99年2 月
    26日警詢中，警察問你是否有人冒稱刑警，是由何人冒稱亮
    槍，你的回答是綽號飛鵬『機關ㄟ』，拿出證件冒稱是警察
    ，你沒有看到是誰亮槍，但是有聽到拉槍機的聲音，你在警
    詢中所述是否實在？）我說他是自稱『機關ㄟ』」，我沒有
    說他冒充刑警。」「（問：自稱『機關ㄟ』是否就是在庭的
    被告謝飛鵬？）我不敢確定，因為時間已經過很久了，且我
    也不認識謝飛鵬，我不能肯定是他。」等語（見原審卷二第
    85至86頁）。是依上開證人賴鎮輝之證述，其於原審審理中
    否認有人冒充刑警，僅稱有聽到有人自稱「機關ㄟ」，是證
    人賴鎮輝就此部分之情節，前後證述不一，是否可採，已有
    可疑。況證人賴鎮輝於警詢時證稱，被告謝飛鵬係拿出證件
    並自稱刑警，惟依前開證人弗溪燕來撒、詹道明、陳昭烈均
    證稱未見到有人拿出證件，是證人賴鎮輝於警詢之證述亦與
    上開證人弗溪燕來撒、詹道明及陳昭烈證述之情節不符，要
    難據為不利於被告謝飛鵬認定之依據。
  9.又證人賴鎮輝於偵訊及原審審理時固證稱：在竹林交流道橋
    下，被告廖大進罵弗溪燕來撒你是詐騙集團，我們是警調單
    位要逮捕你等語（見99年度偵字第1419號卷一第163頁、本
    院卷二第144頁）。惟查，證人弗溪燕來撒、鍾雲玉、詹道
    明、林明日、陳昭烈、陳禾程、呂文雄均未證述被告廖大進
    有說「你們是詐騙集團，要逮捕你」等語，是證人賴鎮輝此
    部分之證述，核與上開證人證述之情節不符，尚難僅憑證人
    賴鎮輝之單一證述，遽為不利於被告廖大進之認定。
  10.又按刑法第159條規定，公然冒用公務員之官銜者，定有處
    罰明文。若冒充公務員而行使其職權者，同法第158條定有
    較重之處罰。該條所指：冒充公務員而行使其職權之僭行職
    權罪，係指無此職權而僭越行使者而言，故行為人除冒充公
    務員之外，尚須有僭行越使職權之行為，始屬相當（最高法
    院95年度台上字第5058號判決參照）。又按警察職權，係指
    警察為達成其法定任務，於執行職務時，依法採取查證身分
    、鑑識身分、蒐集資料、通知、管束、驅離、直接強制、物
    之扣留、保管、變賣、拍賣、銷毀、使用、處置、限制使用
    、進入住宅、建築物、公共場所、公眾得出入場所或其他必
    要之公權力之具體措施，警察職權行使法第2條第2項定有明
    文。被告謝飛鵬綽號為「機關ㄟ」，業據被告謝飛鵬於警詢
    、原審供述明確（見原審卷三第307頁），復依上開證人林
    明日、陳昭烈及呂文雄固均證稱有聽到有人自稱「機關ㄟ」
    ，惟「機關ㄟ」一語，依一般社會通念是否足以表彰刑警或
    警察之身分，尚有疑義，仍須視當時客觀情狀而定，而依當
    時客觀情狀，被告謝飛鵬既未出示證件自稱刑警，亦未自稱
    係刑警，尚難認被告謝飛鵬自稱自己的綽號「機關ㄟ」，即
    謂其有假冒公務員行使職權之犯行。
(三)、對於被告之成罪事項，應由檢察官負舉證義務，檢察官無法
    舉證使本院就上述公訴意旨所示部分產生無合理懷疑之確信
    心證，縱被告所辯不足採信，亦不得因此反面推論被告之罪
    行成立。本件被告廖大進及謝飛鵬固均辯稱：在竹林交流道
    ，伊均未下車云云，固非可採，惟依證人弗溪燕來撒、鍾雲
    玉、詹道明、林明日、陳昭烈、陳禾程、呂文雄等人之證述
    ，均未指稱被告廖大進或謝飛鵬有何假冒警察行使職權之行
    為，又被告賴鎮輝於警詢及偵訊之證述，既有如前述之瑕疵
    ，自不可採為不利於被告廖大進、謝飛鵬之證據。
四、就公訴意旨認被告廖大進涉犯槍砲彈藥刀械管制條例第7條
    第4項罪嫌部分：
(一)、本件檢察官認被告廖大進涉犯槍砲彈藥刀械管制條例第7條
    第4項罪嫌，無非係以證人賴鎮輝、林明日、弗溪燕來撒、
    鍾雲玉及詹道明分別於警詢及偵查中之證述，而認被告廖大
    進在百家樂汽車旅館時，於被告廖偉君開槍後，對被告廖偉
    君說：「叫你嚇他而已，你怎麼真的打下去」等語，為其主
    要論據。
(二)、訊據被告廖大進堅決否認有未經許可持有制式手槍、彈藥之
    犯行，辯稱：99年2月12日當天，伊兒子廖偉君並未攜帶槍
    枝前去百家樂汽車旅館等語。
(三)、按所謂持有手槍及子彈，固非必需親自持有，但須以共同犯
    罪之意思，事先有犯意之合致，而由全部或其中一部分人實
    施之，始應受共同犯罪之評價（參照最高法院95年度台上字
    第6767號判決）。經查：
  1.被告廖偉君於99年2月12前某日起，持有其他可發射子彈具
    有殺傷力之槍枝及子彈，並於99年2月12日攜帶上開其他可
    發射子彈具有殺傷力之槍枝及子彈前往百家樂汽車旅館，並
    對證人弗溪燕來撒左腳開一槍，造成證人弗溪燕來撒左足背
    受有槍傷之事實，業經本院認定如前，又被告廖偉君持有之
    槍枝及子彈，均未扣案，復查無其他證據足認被告廖偉君持
    有之槍枝係槍砲彈藥刀械管制條例第7條第4項所稱之制式槍
    枝，自僅能認定被告廖偉君係持有其他可發射子彈，具有殺
    傷力之槍枝及子彈，亦如前述，是尚無證據足證被告廖偉君
    持有之槍枝係制式手槍。
  2.證人賴鎮輝於警詢時固證稱：在百家樂汽車旅館，被告廖偉
    君就罵「幹！」，然後被告廖偉君就從腰際掏出一把手槍拉
    槍機朝弗溪燕萊撒腳部地上開一槍，弗溪燕萊撒左腳中槍流
    血，被告廖大進對被告廖偉君說：「叫你嚇他而已，你怎麼
    真的打下去」，然後被告廖偉君說：「我哪知道那麼準打到
    腳」等語（見警卷二第66頁）；證人賴鎮輝於99年4月8日原
    審證稱：「（問：槍響之後，當時廖大進有無說話？）廖大
    進對廖偉君說：『你怎麼給他開下去。』。」「（問：你在
    99年2月26日的警詢中，你說廖偉君罵『幹』，從腰際掏出
    一把手槍拉槍機，朝弗溪燕來撒的腳開槍，弗溪燕來撒左腳
    中槍流血，然後廖大進就對廖偉君說：『叫你嚇他而已，你
    怎麼真的打下去。』這個是否實在？）實在。」等語（見原
    審卷二第91至92頁）。又證人即同案被告呂文雄於原審審理
    時證稱：伊駕駛之VOLVO汽車停在百樂家汽車旅館房間的車
    庫停車位，伊車子停好後，就站在車庫門口等，伊聽到槍聲
    ，從裡面出來的人說「幹，叫你嚇他而已，你真的捏下去。
    」（台語），伊不知道是誰講的等語（見原審卷三第87頁）
    。是依證人賴鎮輝及呂文雄證述，堪認被告廖大進於被告廖
    偉君開槍後，有對被告廖偉君稱：叫你嚇他而已，你怎麼真
    的開下去等語。
  3.然依上開證據，此僅足以證明被告廖大進就同案被告廖偉君
    上開持有具有殺傷力之槍枝及子彈之行為，僅係知情而已，
    並無證據足以證明被告廖大進係以共同犯罪意思，事先與被
    告廖偉君有犯意合致，而約被告廖偉君持有上開具有殺傷力
    之槍枝及子彈，自難遽認被告廖大進與被告廖偉君有共同持
    有上開具有殺傷力之槍彈犯行，併此敘明。
(四)、本件被告廖大進辯稱：被告廖偉君在百樂家汽車旅館並未持
    有槍枝及子彈云云，固非可採，自不得因此反面推論被告廖
    大進之罪行成立。且依證人弗溪燕來撒、詹道明、鍾雲玉、
    賴鎮輝、林明日等人之證述，均不足以認定被告廖大進就被
    告廖偉君持有上開槍枝及子彈犯行有何犯意聯絡及行為分擔
    。
五、綜上所述，檢察官既不能舉證證明被告廖大進、謝飛鵬有僭
    行公務員職權之犯行，亦不能證明被告廖大進有未經許可持
    有制式手槍及子彈之犯行，而使本院產生無庸置疑之明確心
    證，依罪疑唯有利於被告原則，自不得對被告廖大進、謝飛
    鵬為不利之認定。此外，本院在得依或應依職權調查證據之
    範圍內，復查無其他積極明確之證據，足以認定被告廖大進
    、謝飛鵬有檢察官所指之此部分罪行，本應為被告廖大進、
    謝飛鵬此部分無罪之諭知，惟因公訴意旨認被告廖大進、謝
    飛鵬涉犯僭行公務員職權之行為、被告廖大進涉犯未經許可
    持有制式手槍、彈藥之行為，與前揭經本院論罪科刑之妨害
    自由犯行間，均具有想像競合犯之裁判上一罪關係，故均不
    另為無罪之諭知，併此敘明。
肆、無罪部分
一、公訴意旨略以：被告廖大進明知鍾雲玉與自己並無任何金錢
    糾紛，竟意圖為自己不法之所有，以強暴、脅迫方式，至使
    鍾雲玉不能抗拒，指使已無亦不能抗拒之賴鎮輝，使鍾雲玉
    交付皮包內之4萬元（其中2萬係鍾雲玉個人所有，2萬係弗
    溪燕萊撒所有）予自己，因認被告廖大進另涉犯刑法第330
    條第1項之攜帶兇器犯強盜罪等語。
二、本件檢察官認被告廖大進涉犯刑法第30條第1項罪嫌，無非
    係以證人賴鎮輝、林明日、弗溪燕來撒、鍾雲玉、詹道明於
    警詢及偵查中之證述，為其主要論據。
三、訊據被告廖大進堅決否認有何攜帶兇器加重強盜犯行，辯稱
    ：在集鹿大橋堤防旁，伊沒有下車，也沒有要鍾雲玉拿錢出
    來，伊也沒有到九久啤酒屋等語。經查：
(一)、證人鍾雲玉係於九久啤酒屋內，由被告謝飛鵬及證人賴鎮輝
    命其拿出皮包內現金4萬元後，由不詳之人交予在被告陳昭
    烈家中等候之被告廖大進一節，業經本院認定如前。
(二)、證人賴鎮輝於警詢時固證稱：伊等離開百家樂汽車旅館後，
    繼續押他們走山路到水里堤防旁，伊、被告廖大進、陳昭烈
    、謝飛鵬均下車，被告廖大進說叫我載他們回竹東跟他們老
    闆說要退貨，要還49萬元貨款，然後被告廖大進叫鍾雲玉從
    手提包拿出4萬多元左右，被告廖大進拿走4萬有簽收據及拿
    走三包靈芝4公斤等語（見警卷二第67頁），惟證人賴鎮輝
    於99年9月7日，原審審理時證稱：「（問：你們從百家樂汽
    車旅館離開後，又去哪裡？）去南投縣集鹿大橋的堤防邊。
    」「（問：在集鹿大橋堤防這邊的時候，廖大進有無要鍾雲
    玉交什麼東西給他？）我忘記了。」「（問：你在99年2 月
    26日警詢中說，在南投縣水里鄉堤防旁廖大進要鍾雲玉從手
    提包內拿4萬多元出來，是否正確？）我無法確定，因為南
    投縣水里鄉堤防旁與九久啤酒屋很近，我可能會把地點搞混
    。」等語（見原審卷二第92至93、109至110頁），另依卷內
    證據資料，復無其他證人指證被告廖大進有於集鹿大橋堤防
    旁拿走證人鍾雲玉皮包內現金4萬元，是證人賴鎮輝於警詢
    之證述，尚難遽予採信。
(三)、復參以證人鍾雲玉於99年9月7日，原審審理時證稱：「（問
    ：你在九久啤酒屋內，賴鎮輝有無對你說，不拿出皮包內的
    錢就要對你怎麼樣？）沒有。」「（問：當時賴鎮輝為何叫
    你交出皮包的錢？）要還給買靈芝老闆的錢。」「（問：你
    當時是否是自願將皮包內的4萬元拿出來？）是，賴鎮輝跟
    我說要還，我就直接拿了。」「（問：你當時有無因為心裡
    害怕，才拿皮包的錢出來？）也會害怕，就交給賴鎮輝了。
    」等語（見原審卷二第181頁）。是依證人鍾雲玉之證述，
    在九久啤酒屋內，其雖係因內心恐懼，而交付皮包內現金4
    萬元予證人賴鎮輝，惟查，證人鍾雲玉自始均未遭被告廖大
    進等人毆打，證人賴鎮輝亦無對證人鍾雲玉為恐嚇之言語，
    尚無證據認定被告廖大進指示被告謝飛鵬等人在九久啤酒屋
    內，命證人鍾雲玉交付現金約4萬元之行為，有何至使證人
    鍾雲玉不能抗拒之情形。又，被害人弗溪燕萊撒與被告廖大
    進有如前所述之牛樟菇買賣糾紛，而當時牛樟菇買賣價金係
    49萬元，此為被害人弗溪燕萊撒與被告廖大進共認之事實。
    且，99年2月12日在九久啤酒屋內，除鍾雲玉所交付之現金4
    萬元外，被害人弗溪燕萊撒另開立面額45萬元之本票1紙，
    現金與本票合計49萬元，適與被害人弗溪燕萊撒與被告廖大
    進間牛樟菇買賣價金吻合。由此可見，鍾雲玉交付4萬元之
    目的在於解決牛樟菇買賣糾紛，與被害人弗溪燕萊撒前被毆
    打、開槍無必然關係。
四、綜上所述，檢察官既不能舉證證明被告廖大進有何攜帶兇器
    加重強盜之犯行，而使法院產生無庸置疑之明確心證，依罪
    疑唯有利於被告原則，自不得對被告廖大進為不利之認定。
    此外，本院在得依或應依職權調查證據之範圍內，復查無其
    他積極明確之證據，足以認定被告廖大進有檢察官所指之此
    部分罪行，揆諸上開法條及判例意旨，基於無罪推定之原則
    ，此部分原審為被告廖大進無罪判決之諭知，尚無違誤。檢
    察官上訴意旨，猶執陳詞，指摘原審判決不當，為無理由，
    應予駁回。
伍、依職權舉發證人陳昭烈偽證部分：
    證人陳昭烈於99年5月10日臺灣南投地方法院檢察署99年度
    偵字第1419號檢察官偵查中、99年10月19日原審法院99年度
    訴字第313號審理中及100年7月12日本院審理時，均經具結
    後，對於在百樂家汽車旅館係何人對被害人弗溪燕萊撒開槍
    乙節，三次具結後之證詞於該案情有重要關係之事項，為相
    互矛盾之陳述（詳如本判決理由欄貳、一、(五)、10.及貳、一
    、(五)、12.、(2)、所載），則證人陳昭烈是否涉及刑法第16
    8條偽證罪嫌，應由檢察官另行偵辦，附此敘明。
據上論結，應依刑事訴訟法第369條第1項前段、第364條、第299
條第1項前段、第368條，刑法第28條、第302條第1項、第55條前
段、第47條第1項前段、第51條第5款，判決如主文。判決如主文
。
本案經檢察官姜麗儒到庭執行職務。
中    華    民    國   100    年    8     月    23    日
            刑事第九庭    審判長法  官  江  德  千
                                法  官  賴  妙  雲
                                法  官  陳  宏  卿
以上正本證明與原本無異。
藏匿犯人罪部分，不得上訴。
廖大進被訴攜帶凶器強盜罪部分，檢察官如提起上訴，依刑事妥
速審判法第9條第1項規定，其上訴之理由以「一、判決所適用之
法令牴觸憲法。二、判決違背司法院解釋。三、判決違背判例。
」為限。
其餘部分，得上訴。
得上訴部分，如不服本判決應於收受送達後10日內向本院提出上
訴書狀，其未敘述上訴之理由者，並得於提起上訴後10日內向本
院補提理由書（均須按他造當事人之人數附繕本）「切勿逕送上
級法院」。

                                書記官  林  振  甫
中    華    民    國   100    年    8     月    23    日
【附錄：論罪科刑法條】
槍砲彈藥刀械管制條例第8條第4項
未經許可，持有、寄藏或意圖販賣而陳列第 1 項所列槍枝者，
處 3 年以上10 年以下有期徒刑，併科新臺幣 700 萬元以下罰
金。
槍砲彈藥刀械管制條例第12條第4項
未經許可，持有、寄藏或意圖販賣而陳列子彈者，處 5 年以下
有期徒刑，併科新台幣 300 萬元以下罰金。
中華民國刑法第302條第1項
私行拘禁或以其他非法方法，剝奪人之行動自由者，處 5 年以
下有期徒刑、拘役或 3 百元以下罰金。
中華民國刑法第164條第1項
藏匿犯人或依法逮捕拘禁之脫逃人或使之隱避者，處 2 年以下
有期徒刑、拘役或 5 百元以下罰金。